【裁判字號】    94,上訴,1777
【裁判日期】    951130
【裁判案由】    違反毒品危害防制條例等
【裁判全文】
臺灣高等法院高雄分院刑事判決        94年度上訴字第1777號
上  訴  人  臺灣屏東地方法院檢察署檢察官
上  訴  人
即  被  告  丙○○
選任辯護人  柳聰賢律師
            陳旻沂律師
上  訴  人
即  被  告  戊○○
上  訴  人
即  被  告  辰○○
上  一  人
選任辯護人  陳新三律師
被      告  丑○○
上  一  人
選任辯護人  顏萬文律師
被      告  辛○○
上列上訴人因被告違反毒品危害防制條例等案件，不服臺灣屏東
地方法院94年度訴字第44號中華民國94年9 月30日第一審判決（
起訴案號：臺灣屏東地方法院檢察署93年度偵字第4376、4638、
4888號、94年度偵字第178 號），提起上訴，本院判決如下：
    主  文
原判決關於丙○○部分、戊○○常業詐欺及定執行刑部分、辰○○、丑○○及辛○○部分，均撤銷。
丙○○連續販賣第一級毒品，累犯，處有期徒刑拾年，褫奪公權
伍年。扣案之第一級毒品海洛因參包（合計淨重伍拾陸點柒肆公
克）沒收銷燬之；扣案之外包裝貳只（合計重壹點陸貳公克）、
門號0000000000號行動電話壹支及販賣第一級毒品所得財物新臺
幣拾陸萬元均沒收，其中新臺幣拾陸萬元，如全部或一部不能沒
收時，以其財產抵償之。又共同連續意圖為自己不法之所有，以
詐術使人將本人之物交付，處有期徒刑壹年肆月。應執行有期徒
刑拾壹年，褫奪公權伍年。扣案之第一級毒品海洛因參包（合計
淨重伍拾陸點柒肆公克）沒收銷燬之；扣案之外包裝貳只（合計
重壹點陸貳公克）、門號0000000000號行動電話壹支及販賣第一
級毒品所得財物新臺幣拾陸萬元均沒收，其中新臺幣拾陸萬元，
如全部或一部不能沒收時，以其財產抵償之。
其餘被訴販賣第二級毒品部分，無罪。
戊○○共同連續意圖為自己不法之所有，以詐術使人將本人之物
交付，累犯，處有期徒刑捌月。
辰○○共同連續意圖為自己不法之所有，以詐術使人將本人之物
交付，累犯，處有期徒刑參年。
丑○○共同意圖為自己不法之所有，以詐術使人將本人之物交付
，處有期徒刑陸月，如易科罰金，以銀元參佰元即新台幣玖佰元
折算壹日。
辛○○共同意圖為自己不法之所有，以詐術使人將本人之物交付
，處有期徒刑陸月，如易科罰金，以銀元參佰元即新台幣玖佰元
折算壹日。
    事  實
一、丙○○曾因重傷害及違反槍砲彈藥刀械管制條例等案件，經
    臺灣高雄地方法院於民國86年2 月11日以85年度自緝字第11
    5 號判處應執行有期徒刑5 年3 月確定，並於89年1 月31日
    縮短刑期假釋出監，於90年10月20日假釋期滿，視為執行完
    畢。詎其仍不知悔改，明知海洛因業經政府公告為毒品危害
    防制條例第2 條第2 項第1 款之第一級毒品，不得非法持有
    、販賣，竟仍意圖營利，基於販賣第一級毒品海洛因之概括
    犯意，以其所有之門號0000000000號行動電話1 支，作為與
    癸○○所持用之門號0000000000號行動電話聯絡交易毒品事
    宜之工具，並以「到丙○○家中聊天」作為購買毒品之暗語
    ，而為下列販賣毒品行為:
(一)、分別於93年6 月7 日某時、同年6 月14日某時，先由癸○○
    以上開方式，與丙○○聯絡購買第一級毒品事宜後，再由癸○○偕同女友子○○，一起前往丙○○位於屏東縣內埔鄉○○村○○路48號住處，每次以新台幣（下同）8 萬元之代價
    ，向丙○○購買第一級毒品海洛因1 包（毛重5 錢）各1 次
    。
(二)、嗣於93年6 月22日17時許，嘉義市警察局第一分局八掌派出
    所員警據報在嘉義縣大林鎮○○路與台一線查獲癸○○，並
    在其所駕駛車牌號碼9K-6940 號自小客車上，查扣癸○○所
    有之第二級毒品甲基安非他命1 包（毛重37.5公克）。同日
    17時37分許，癸○○又帶同警方至上開住處，查扣癸○○向
    丙○○購買施用剩餘之第一級毒品海洛因1 包（毛重1 公克
    ，淨重0.76公克）、及癸○○所有之第二級毒品甲基安非他
    命1 包（毛重31公克）等物，癸○○主動向警方供出毒品來
    源為丙○○，並同意配合警方查緝，經警授意以癸○○所有
    門號0000000000號之行動電話，撥打門號0000000000號予丙○○，表示欲至屏東住處找其聊天之暗語（係指欲向丙○○
    購買毒品之意），其後八掌派出所員警侯方域、潘政民、陳
    建穎、陳東焜等人與癸○○、子○○一起南下至丙○○上開
    住處，其等於6 月22日23時許抵達後，即由潘政民佯裝為亟
    需毒品之友人偕同癸○○、子○○入內，由癸○○向丙○○
    表示潘政民欲購買海洛因，丙○○即命屋內與之有共同犯意
    聯絡之某姓名年籍不詳成年男子外出取貨，未久該男子返回
    該處並交給丙○○以牛皮紙袋（未扣案）包裝之海洛因2 包
    （含袋重57.6公克，驗得合計淨重55.98 公克，純質淨重45
     .3 公克），丙○○再將其所有該2 包海洛因交予癸○○，
    癸○○即向丙○○佯稱要先將該2 包海洛因帶至屋外試吃以
    檢驗純度，待回頭再支付價金，經丙○○同意後，癸○○等
    人即將毒品攜帶至內埔農會前，交予待命員警檢驗，確認該
    毒品係第一級毒品海洛因後，癸○○再次帶同警方一同至丙○○上開住處，出示證件表明身分後，丙○○乃配合員警至
    派出所調查，致未得逞。
二、辰○○前因賭博案件，經本院判處有期徒刑3 月確定，並於
    88年11月22日易科罰金執行完畢。戊○○前因竊盜案件，經
    臺灣屏東地方法院判處有期徒刑10月確定，並於92年5 月5
    日縮刑期滿執行完畢。詎猶不知悔改，辰○○基於意圖為自
    己不法所有之概括犯意，或與丙○○、辛○○，或與丙○○
    、戊○○、丑○○，或與陳錦輝、陳秋珠（陳錦輝之妻）、
    廖秀美（陳錦輝夫婦、廖秀美已另為緩起訴處分），或與戊○○，共同基於上開犯意之聯絡，自91年9 月11日起至93年
    4 月7 日止之期間，先行選定屏東縣內埔鄉經濟富裕之壬○○、丁○○、己○○、卯○○、乙○○等人，利用其等經商
    做生意之機會或其他情誼關係，分別由與其等相識之人邀約
    其等至娛樂場所喝酒，並加入已由辰○○等人共同設計之賭
    局，再由辰○○以手掌心內骰子取代其他骰子之方式詐賭，
    以此詐術使上開丁○○等5 人於賭局中陷於錯誤，並皆欠下
    鉅額賭債，而分別交付財物予渠等。其等共同詐賭行為之時
    間、地點及被害人如下：
(一)、辰○○、辛○○及丙○○共同基於犯意聯絡，於91年9 月11
    日21時許，推由辰○○或辛○○其中一人撥打電話予壬○○
    ，表示有人欲向之購買農藥，並邀約壬○○至屏東縣內埔鄉
    ○○村○○路之「中國娃娃」小吃部洽談，壬○○依約前往
    時，辰○○及辛○○已在該處等候，並由辛○○向壬○○購
    買農藥肥料，此時辰○○即利用與壬○○閒聊之機會，邀壬○○上樓喝酒、唱歌，約半小時後，辰○○即取出小吃部店
    內之骰子，邀壬○○及辛○○一起擲骰子比點數方式賭博，
    期間辰○○以手掌心內小點數骰子取代大點數骰子之方式抽
    換骰子，嗣後丙○○與辰○○電話聯絡後，偕同另一姓名年
    籍不詳之成年男子（不知情）亦趕到並加入賭局，3 人即共
    同以此方式，使壬○○陷於錯誤，至翌日凌晨3 、4 時許賭
    局結束時，壬○○總共輸給丙○○、辰○○及辛○○180 萬
    元，經壬○○當場與丙○○等人口頭協商結果，壬○○總共
    應償還賭債150 萬元。丙○○並另行起意，當場向壬○○恫
    稱：「限你3 天內要還150 萬，不然要你好看」等語，以此
    加害生命、身體之事，恐嚇壬○○致生危害於安全，藉此方
    式促使壬○○返還賭債，壬○○乃於翌日即91年9 月12日籌
    措37萬元後，至辛○○位於屏東縣內埔鄉○○村里○路72號
    住處，當面交付現金37萬元給在場之丙○○。丙○○並要求
    壬○○開立10張面額各10萬元之本票存放在辛○○住處，以
    每10天為1 期將該欠款拿至辛○○住處清償，以換取本票，
    壬○○依約交付9 期款項後，因財務狀況無法負擔，乃向丙○○要求改為每期5 萬元，經丙○○同意後，最後共交付丙○○等人130 餘萬元，均為丙○○、辰○○及辛○○朋分花
    用。
(二)、辰○○、戊○○、丙○○與丑○○共同基於意圖為自己不法
    所有，於92年6 月中旬某日，由辰○○指示與丁○○相識之
    戊○○，帶同丑○○至丁○○所經營位於屏東縣內埔鄉○○
    路97號之機車行詢問購買機車事宜，嗣於92年6 月25日14時
    許，兩人又至上開機車行挑選機車，同日22時許，丑○○再
    以交付辦理機車過戶證件為由，邀約丁○○至屏東縣內埔鄉
    ○○路208 之1 號「強強滾」小吃部見面，丁○○抵達時，
    丑○○、戊○○及辰○○等人已在該處等候，辰○○並通知
    有前開犯意聯絡之丙○○到現場加入已設計之賭局。嗣丙○○抵達至該處，即向丁○○表示其有意購買機車1 部，並當
    場交付2 萬元予丁○○作為購車之訂金。其後辰○○、戊○○2 人即與丁○○、丙○○以小吃部店內之骰子比點數之方
    式賭博，丑○○則在旁記帳，期間辰○○以手掌心內小點數
    之骰子取代大點數骰子之方式變換點數，以此方式使丁○○
    陷於錯誤，而於賭局終止時賭輸丙○○、辰○○、戊○○、
    丑○○等人共200 萬元，丙○○並在該小吃部持丑○○在場
    所記載丁○○賭債200 萬元之帳單，要求丁○○於一星期內
    返還賭債。嗣於92年6 月28日，丙○○即至丁○○上開機車
    行挑選機車，再於同年7 月1 日某時，至該機車行交付其證
    件予丁○○，要求其應將重型機車1 部（車號K85 －175 號
    ，該車嗣因報失竊，已去向不明）辦理過戶予丙○○，以此
    抵償丙○○所贏得之一部份賭債，且要求丁○○盡快償還剩
    餘金額，丁○○則先將上開機車過戶給丙○○。之後丁○○
    請人居中協調賭債數額，將賭債金額降至65萬元，而於92年
    7 月4 日13時許，在前開機車行支付現金65萬元予丙○○，
    再由丙○○、辰○○、戊○○、丑○○等4 人朋分花用。
(三)、緣己○○於92年10月10日15時許，與友人在屏東縣麟洛鄉○○路163 號「雲海軒」卡拉OK歌唱消費之際，己○○聯絡其
    友人廖秀美前來助興，廖秀美竟心生歹念，先聯絡好友陳秋
    珠，由陳秋珠聯絡其夫陳錦輝（綽號阿扁），陳錦輝再聯絡
    辰○○，渠等基於意圖為自己不法所有之犯意聯絡，先由陳
    秋珠備妥本票，而迨一行人先後抵達上開卡拉OK時，即邀請
    己○○參與由渠等設計之賭局，再由辰○○以前開抽換骰子
    之方式，使己○○陷於錯誤，而於賭局結束時，共賭輸陳錦
    輝等人186 萬元，陳秋珠並取出預備之本票，由己○○當場
    簽立186 萬元之本票後始各自離去。翌日即92年10月11日某
    時，廖秀美打電話約己○○、陳錦輝，至屏東市○○路「喜
    悅地」咖啡廳處理該筆欠款，陳錦輝則邀約不知情之丙○○
    一同前往，渠等在該咖啡廳時，廖秀美假意交付同日由陳錦
    輝於己○○未到前在該咖啡廳交付之10萬元予陳錦輝，當作
    廖秀美於前一日賭博之輸款，以取信己○○，而後雙方談妥
    欠款降至130 萬元，並由己○○簽立7 張本票（其中1 張為
    100 萬元，付款期限為92年10月24日，另6 張各為5 萬元，
    付款期限自92年11月15日至93年4 月15日，每月15日兌現5
    萬元）予陳錦輝收受。惟己○○仍無力償還該筆金額，遂找
    朋友透過丙○○接洽陳錦輝，約定以60萬元之金額解決該筆
    債務。己○○旋於92年10月27日至麟洛鄉農會提領60萬元交
    付予其友人，委由該名友人託丙○○轉交給陳錦輝，再由陳
    錦輝各分10幾萬元予辰○○、廖秀美，而丙○○則分得協商
    債務之酬勞2 萬元。
(四)、辰○○、戊○○與自稱「李國華」之成年男子，共同基於意
    圖為自己不法所有之犯意聯絡，見卯○○在屏東縣萬丹鄉○○路○ 段357 號經營越南新娘仲介店，藉與卯○○做生意之
    機會，於92年10月中旬某日，由辰○○委由不知情之丑○○
    帶同自稱「李國華」之人前去卯○○上開店內，欲找卯○○
    洽談「李國華」委其仲介越南新娘之事，因卯○○不在未遇
    ，丑○○即留下其所有之聯絡電話予卯○○之妻子，嗣92年
    10月17日卯○○即撥打電話予丑○○，雙方約定於同日18時
    許，在屏東縣內埔鄉東寧村之電信局前見面，丑○○即帶同
    「李國華」赴約，商談仲介越南新娘一事，卯○○為能完成
    交易，即請「李國華」前去屏東縣竹田鄉南勢村高架橋下某
    小吃部用餐飲酒，期間辰○○、戊○○亦前去該店找「李國
    華」，並於席間邀約卯○○參與玩骰子之賭局，再由辰○○
    以上開同一變換骰子之詐賭手法，使卯○○陷於錯誤，而於
    賭局結束時，共賭輸辰○○、戊○○等人156 萬元，戊○○
    並要求卯○○當場簽發本票，卯○○表示金額過高，無力償
    還，要求降為60萬元，經賴展人等2 人同意後，當場簽發60
    萬元之本票後離去。嗣卯○○因經濟拮倨，乃再於同年月20
    日，委其友人鍾日進及余玉榜與辰○○之友人處理賭債問題
    ，最後則以現金10萬元及開立3 張支票（分別為5 萬元、7
    萬5 千元、7 萬5 千元）共30萬元達成協議，其後卯○○於
    92年10月24日某時，接獲不詳姓名之人之來電，指示其將現
    金10萬元及前開支票3 張拿至屏東市電信局前，交予不知情
    綽號「展仔」之錢承澤，再由辰○○透過不知情之吳永順、
    林春燕、丑○○等人之金融帳戶，將上開支票調現後，分由
    辰○○、戊○○等人收受現金（辰○○收2 萬5 千元、戊○○收2 、3 萬元，其餘金額流向不明）。
(五)、辰○○、戊○○2 人承前之犯意聯絡，於93年4 月7 日17時
    許，辰○○見友人乙○○至其報社來訪，當面邀約乙○○一
    同到屏東縣麟洛鄉○○村○○路130 之8 號「大自然卡拉OK
    」店飲酒，辰○○亦通知戊○○前來報社，其後3 人共同至
    前開卡拉OK店消費，抵達後，辰○○並邀約乙○○參與其與
    戊○○設計之賭局，而由辰○○以前開同一抽換骰子之手法
    ，使乙○○在賭局中陷於錯誤，共賭輸辰○○、戊○○70萬
    元。嗣戊○○分別於同年5 月8 日、10日、11日，持乙○○
    積欠賭債70萬元之帳單，前往其經營之早餐店討債，惟未遇
    乙○○。嗣於93年5 月12日，乙○○之父親甲○○即委託內
    埔鄉鄉長張文寶出面協調此事，而後於同年5 月18日10時許
    ，由張文寶在內埔鄉公所交付戊○○共18萬元（現金8 萬元
    及支票10萬元），始息此事。
三、案經嘉義市警察局第一分局、屏東縣警察局內埔分局報告及
    臺灣屏東地方法院檢察署檢察官自動檢舉偵查起訴。
    理  由
壹、被告丙○○、戊○○、辰○○、辛○○、丑○○有罪部分：
一、被告丙○○販賣第一級毒品海洛因部分：
(一)、程序方面
１、被告丙○○93年6 月23日警詢中陳述，是否因未選任律師到
    場而無證據能力：
    按刑事訴訟法第245 條規定：「被告或犯罪嫌疑人之辯護人
    ，得於檢察官、檢察事務官、司法警察官或司法警察訊問該
    被告或犯罪嫌疑人時在場，並得陳述意見。但有事實足認其
    在場有妨害國家機密或有湮滅、偽造、變造證據或勾串共犯
    或證人或妨害他人名譽之虞，或其行為不當足以影響偵查秩
    序者，得限制或禁止之。偵查中訊問被告或犯罪嫌疑人時，
    應將訊問之日、時及處所通知辯護人。但情形急迫者，不在
    此限」。本件被告丙○○93年6 月23日警詢筆錄雖記載：「
    問：是否請辯護律師到場？答：我不用請辯護人律師到場」
    （警卷第24頁反面），惟經原審勘驗該次警詢筆錄結果，警
    方並未詢問被告是否委任辯護人，被告亦未表示不委任辯護
    人到場，此有勘驗筆錄在卷可稽（原審卷第192 至197 頁）
    ，抑且在警方一開始製作警詢筆錄，詢問被告丙○○：「現
    在時間是4 時20分，你願意接受警方製作筆錄？」時，被告
    丙○○曾回答：願意啦，我是想說要叫律…（答話被警方中
    途切斷）（警方人員中途切斷說：「我問什麼你回答就好，
    李桑」），亦有上開勘驗筆錄可參（原審卷第193 頁），顯
    然被告在警詢一開始即欲向詢問之警員表示委任辯護人一事
    ，惟遭警員打斷，而無法表明意思，佐以被告丙○○於原審
    供稱：（你在警詢時為何說是賣給他的？）因為我在警局沒
    有委任律師，我怕警察對我刑求，所以我才這樣講等語（原
    審卷第24頁），則被告丙○○於警詢時，顯有因未選任律師
    到場，致無法依自由意志而為陳述之情形，而警詢筆錄又未
    記載當時有何急迫之情形，是警方製作筆錄之程序與上開規
    定即有未合。警方未詢問被告丙○○是否選任律師到場，又
    中斷被告丙○○表明欲選任律師之陳述，進而對被告丙○○
    詢問，因此而取得被告丙○○不利之陳述，即係實施刑事訴
    訟程序之公務員，因違背法定程序取得之證據，本身即有瑕
    疵。雖然被告丙○○係涉犯販賣第一級毒品之罪，對公共利
    益之危害不可謂小，然因本件依其他卷附證據資料，已足以
    證明被告丙○○犯罪，故本院權衡人權保障及公共利益之結
    果，認如不採被告丙○○於93年6 月23日警詢中之自白為證
    據，於公共利益亦不致有不當之影響，因認被告丙○○上開
    警詢中不利於己之陳述，無證據能力。
２、本件查扣之第一級毒品海洛因2 包，是否因警方實行陷害教
    唆，及無搜索票侵入被告丙○○住處實施搜索扣押，而無證
    據能力：
(1)、按所謂「陷害教唆」者，係指行為人原不具犯罪之故意，純
    因司法警察之設計教唆，始萌生犯意，而實施犯罪構成要件
    之行為而言。因係以引誘或教唆犯罪之不正當手段，使原無
    犯罪故意之人萌生犯意而實施犯罪行為，再蒐集犯罪證據，
    而予以逮捕偵辦，手段顯然違反憲法對於基本人權之保障，
    且已逾越偵查犯罪之必要程度，對於公共利益之維護並無意
    義，因此所取得之證據資料，應不具有證據能力。至刑事偵
    查技術上所謂之「釣魚」者，則指對於原已犯罪或具有犯罪
    故意之人，以設計引誘之方式，使其暴露犯罪事證，而加以
    逮捕或偵辦者而言。「釣魚」純屬偵查犯罪技巧之範疇，並
    未違反憲法對於基本人權之保障，且於公共利益之維護有其
    必要性存在，故依「釣魚」方式所蒐集之證據資料，非無證
    據能力（最高法院93年度臺上字第1868號判決意旨參照）。
    經查：被告丙○○在為警查獲前，曾在93年6 月7 日及14日
    ，分別販賣第一級毒品海洛因予癸○○，嗣93年6 月22日癸○○為警查獲持有第二級毒品甲基安非他命後，因向警方供
    出毒品來源為被告丙○○，並同意配合警方查緝，而經警授
    意撥打被告丙○○之行動電話，以暗語佯稱欲購買毒品，再
    與員警侯方域、潘政民、陳建穎、陳東焜等人及其女友子○○一起南下至被告丙○○住處，由潘政民佯裝為買主，偕同
    癸○○、子○○入內，由癸○○向被告丙○○表示潘政民欲
    購買海洛因，被告丙○○即命屋內之不詳姓名成年男子外出
    取貨，待該男子返回並交給被告丙○○2 包海洛因後，被告
    丙○○再將2 包海洛因交予癸○○，癸○○乃向被告丙○○
    佯稱要先將該2 包海洛因帶至屋外試吃，被告丙○○同意後
    ，癸○○等人即將毒品攜出交予待命員警檢驗，確認該毒品
    係第一級毒品海洛因後，癸○○再次帶同警方一同至被告丙○○上開住處查獲被告丙○○，均詳如後述，則被告丙○○
    在癸○○撥打電話之前，顯然原即有販賣海洛因之故意，並
    非因員警安排癸○○提供海洛因交易機會，始形成販賣海洛
    因之犯意，故本件應屬合法之「誘捕偵查」，而非「陷害教
    唆」，其因此而取得之上開2 包海洛因，自具有證據能力。
    辯護人以本件係警員實行「陷害教唆」，違反警察職權行使
    法第3 條第3 項規定，而認扣案之2 包海洛因，無證據能力
    ，顯非的論。
(2)、又本件雖有製作搜索扣押筆錄，然實際上當時警方並未執行
    搜索被告丙○○住處，此業據被告丙○○於原審陳明在卷，
    並據證人潘政民於原審證述無訛，而且扣案之2 包海洛因，
    係警方以「誘捕偵查」方式而取得，已如上所述，是辯護人
    以本件係警方無搜索票侵入被告丙○○住處，實行搜索扣押
    ，故所查扣之2 包海洛因，無證據能力云云，顯有誤會。
３、證人子○○於偵查中之陳述，是否因檢察官未依刑事訴訟法
    第181 條、第186 條第2 項規定告知得拒絕證言，及違反告
    知義務，而無證據能力：
    查證人子○○於本件僅係指證被告丙○○販賣第一級毒品予
    癸○○之人，並非與被告丙○○共犯販賣第一級毒品之人，
    ，是以證人子○○於偵查中所為被告丙○○販賣第一級毒品
    予癸○○之證述，並無使證人子○○受刑事追訴處罰之虞，
    故證人子○○並不符合刑事訴訟法第181 條之要件，依法並
    無拒絕證言之權利，自無依同法第186 條第2 項規定，告以
    得拒絕證言之必要。辯護人以檢察官訊問證人子○○前，違
    反告知得拒絕證言之義務，因認證人子○○偵查中陳述，無
    證據能力，顯有未洽。
４、證人癸○○偵查中陳述，是否因未具結，而無證據能力：
    按證人、鑑定人依法應具結而未具結者，其證言或鑑定意見
    ，不得作為證據，刑事訴訟法第158 條之3 固定有明文。查
    本件檢察官於93年11月22日訊問證人癸○○時，雖未在供前
    、供後告知具結之義務及偽證之處罰，然已令其具結，此有
    癸○○之「證人結文」在卷可稽（93年度偵字第4376號卷【
    下稱偵卷A 】第47頁），按告知具結義務及偽證處罰之規定
    ，皆為保護證人而設，非為保護被告，法院或檢察官違反告
    知具結義務及偽證處罰義務所生之法律效果，僅對證人生效
    ，故違反上開義務之證人證詞，對訴訟
    當事人仍具證據能力。本件檢察官未諭知具結之義務及偽證
    之處罰，即命證人癸○○具結，其訴訟程序雖係違背法定程
    序，然證人癸○○之證言，仍具證據能力。被告丙○○之辯
    護人辯護稱證人癸○○於上開偵查之陳述，未經具結，不具
    證據能力云云，顯屬無據。
５、證人癸○○第2 、3 、4 次警詢中陳述及證人子○○警詢中
    陳述，有無證據能力：
(1)、按被告以外之人（包括證人、鑑定人、告訴人、被害人及共
    同被告等）於檢察事務官、司法警察官或司法警察調查中所
    為之陳述，與審判中不符時，其先前之陳述具有較可信之特
    別情況，且為證明犯罪事實存否所必要者，得為證據，刑事
    訴訟法第159 條之2 定有明文。
(2)、本件證人癸○○於第2 、3 、4 次警詢中證稱：曾於93年6
    月7 日及14日，各以8 萬元向被告丙○○購買海洛因各1 包
    （毛重5 錢），及於93年6 月22日為警查獲後，經警授意撥
    打被告丙○○行動電話，佯稱聯絡購買海洛因事宜，並與子
    ○○一同南下被告丙○○住處，向被告丙○○購得24萬元海
    洛因2 包，並將該海洛因攜出交予警方等語（警卷第29至36
    頁），惟其於本院審理時結證稱：我都向綽號「長腳」買海
    洛因，並非向丙○○購買，另外93年6 月22日當天，我是去
    向丙○○取回我原先放在他那裡之海洛因等語（本院卷(一)第
    300 至302 頁），其於警詢中及法院審理時之供述已有前後
    陳述不符之情形，本院審酌證人癸○○於警詢之供述，依其
    記載內容，係採取一問一答方式，而當時未直接面對被告丙○○，心理壓力較小，較有可能據實陳述，且觀以其上開3
    次警詢及93年11月22日偵查時所為證述之內容（偵卷A 第39
    至40頁），其對基本事實之證述始終一致，亦未違背經驗法
    則與論理法則；況證人癸○○與被告丙○○間並無任何仇隙
    ，此為被告丙○○所不否認，自無設詞誣陷被告丙○○之理
    。是證人癸○○於上開警詢之陳述，具有可信之特別情況，
    且基於發見真實之需求，具有重要關係，而為證明犯罪事實
    之存否所必要，依刑事訴訟法第159 條之2 之規定，自有證
    據能力。至於證人癸○○於警詢中雖有2 次毒癮發作情形，
    此有警詢筆錄記載可稽，並經證人癸○○於本院證述在卷（
    警卷第27頁反面、33頁；本院卷(一)第301 頁），惟查證人癸○○第一次毒癮發作係在第一次警詢時，當時時間為93年6
    月22日18時許，當時證人癸○○並要求警方讓其先休息再製
    作筆錄，警方該次即未詢問本件犯罪事實，而至同日21時許
    ，始開始製作第二次警詢筆錄，又證人癸○○第二次毒癮發
    作係在第三次警詢時，當時時間為93年6 月23日2 時45分許
    ，證人癸○○同樣要求警方暫時停止詢問，而警方之後亦未
    再對證人癸○○詢問案情，而直至同日5 時50分許，才再製
    作第四次警詢筆錄，此有警詢筆錄在卷可參，顯見證人癸○○雖有毒癮發作情形，然警方並未在其毒癮發作時製作筆錄
    ，而係立即暫停筆錄之製作，待其精神回復時始再製作筆錄
    ，是辯護人以此而認證人癸○○上開警詢陳述，顯有不可信
    之情形，尚屬無據。
(3)、又本件證人子○○於警詢中證稱：癸○○曾於93年6 月7 日
    及14日，各以8 萬元向被告丙○○購買海洛因各1 包（毛重
    5 錢）等語（警卷第38頁），惟其於本院審理時結證稱：93
    年6 月22日前，癸○○是否向丙○○購買海洛因，因我未親
    眼看見他們交易，所以不清楚等語（本院卷(一)第191 至193
    頁），其於警詢中及法院審理時之供述已有前後陳述不符之
    情形，本院審酌證人子○○於警詢之供述，均係其自由陳述
    ，且無毒癮發作情形，此業據證人子○○於本院證述在卷（
    本院卷(一)第193 頁），且依警詢筆錄記載內容，係採取一問
    一答方式，而當時未直接面對被告丙○○，心理壓力較小，
    較有可能據實陳述，且觀以其上開警詢及93年11月9 日偵查
    時所為證述之內容（偵卷A 第19至20頁），其對基本事實之
    證述始終一致，亦未違背經驗法則與論理法則；況證人子○○與被告丙○○間並無任何仇隙，此為被告丙○○所不否認
    ，自無設詞誣陷被告丙○○之理。是證人子○○上開警詢之
    陳述，具有可信之特別情況，且基於發見真實之需求，具有
    重要關係，而為證明犯罪事實之存否所必要，依刑事訴訟法
    第159 條之2 之規定，自有證據能力。辯護人以證人子○○
    警詢陳述係在毒癮發作情況下所製作，而認不具較可信之特
    別情況，亦有未合。
６、證人癸○○、子○○偵查中陳述之證據能力：
    按被告以外之人於偵查中向檢察官所為陳述，除顯有不可信
    之情況者外，得為證據，同法第159 條之1 第2 項定有明文
    。本件證人癸○○、子○○於檢察官偵查中所為之陳述，其
    等均未曾提及檢察官在偵查時有不法取供之情形，反對該項
    供述得具有證據能力之被告丙○○之辯護人，亦未釋明上開
    供述有顯不可信之情況，依上說明，其等於偵查中之證言自
    均具有證據能力。
(二)、實體方面
１、訊據上訴人即被告丙○○固坦承在案發前，癸○○經常打行
    動與其聯絡，及至其住處泡茶、聊天，並於93年6 月22日，
    由丙○○在屏東縣內埔鄉○○村○○路48號住處，交付癸○○本件扣案之海洛因2 包（含袋重57.6公克、驗得淨重55.9
    8 公克，純質淨重45.3公克）事實，惟矢口否認有何販賣第
    一級毒品之犯行，辯稱：當天我交給癸○○的海洛因2 包，
    是癸○○在查獲前2 、3 天寄放在我這裡的，我只是把海洛
    因還給癸○○，而且當天也沒提到24萬元一事，我沒有販賣
    海洛因給癸○○云云。然查：
(1)、被告丙○○如何於93年6 月7 日、同年6 月14日，以其所有
    之門號0000000000號行動電話，與癸○○所有之門號000000
    0000號行動電話作為聯絡買賣第一級毒品之工具，而連續在
    被告丙○○上開住處，販賣第一級毒品海洛因予偕同女友子
    ○○一起前往之癸○○各1 次，每次為海洛因1 包（毛重5
    錢）代價8 萬元事實，業據證人癸○○於警詢證述：我向丙○○購買海洛因2 次，第一次於93年6 月7 日以8 萬元購買
    海洛因1 包（毛重5 錢），第二次是在93年6 月14日也是以
    8 萬元購買海洛因1 包（毛重5 錢），交易地點均在丙○○
    位於屏東縣內埔鄉○○路48號住處，由我親自交錢給丙○○
    後，再由丙○○親自將毒品交給我，2 次均由我女朋友子○○陪同在場。我每次要向李某購買毒品，均由我持00000000
    00號行動電話，撥打李某的0000000000行動電話，聯絡購買
    毒品事宜等語（嘉市警一刑字第0930002972號卷【下稱警卷
    】第30頁反面），於偵查中證述：我在被八掌溪派出所抓到
    那個月開始向丙○○買毒品2 次，不包括帶警察去的那一次
    。我曾去過丙○○家買海洛因2 次，2 次加起來共1 兩，每
    次8 萬元，我曾在下午及晚上去他家買過，但沒有在上午去
    ，東西有時人家拿到他家門口，有時是拿到他家附近，他再
    騎機車去拿，海洛因那一點是我向丙○○買來吃剩的等語（
    偵卷A 第39、40頁）；及證人子○○於警詢證稱：我曾在93
    年6 月7 日及同年月14日，陪同癸○○至丙○○住處，各以
    8 萬元購買海洛因1 包（毛重5 錢），我有看到癸○○拿錢
    給丙○○，丙○○再拿毒品給癸○○等語（警卷第38頁），
    於偵查中亦證述癸○○有2 次到丙○○住處購買海洛因等語
    （偵卷A 第20頁），其於本院審理中亦到庭證述：以前有跟
    癸○○向丙○○買過毒品，無法記住時間、地點，但我有去
    過丙○○家1 次還是2 次等語（本院95年4 月27 日 審判筆
    錄第6 頁）在卷，2 人所供互核一致。又93年6 月22日17時
    許，癸○○在嘉義市為警循線查獲，警方先在癸○○所駕自
    小客車上，查扣第二級毒品甲基安非他命1 包（毛重37.5公
    克），再於癸○○住處查扣第一級毒品海洛因1 包（淨重0.
    76公克）及第二級毒品甲基安非他命1 包（毛重31公克），
    嗣癸○○主動向警方供出毒品來源為丙○○後，並同意配合
    警方查緝，乃經警授意以癸○○所有上開行動電話，撥打被
    告丙○○使用之上開行動電話，並使用暗語聯絡購買毒品事
    宜，再由癸○○及子○○一起帶同警員侯方域、潘政民、陳
    建穎、陳東焜南下至被告丙○○住處購買海洛因乙節，亦據
    證人癸○○於警詢證述：現在時間是93年6 月22日21時30分
    ，我要持自己行動電話0000000000號撥打電話給丙○○，確
    定至屏東縣丙○○住處交易毒品，以此方法讓警方順利將丙○○緝捕到案。電話是由丙○○本人接聽，我告訴他我要至
    屏東他的住處找他聊天，這句話是我們之間的暗語，也就是
    我要向他購買毒品的意思，他回答我那你快南下我在家等你
    ，我們每次交易前的聯絡內容均是如此。我主動願意配合帶
    同警方到達丙○○住處附近，再由我與子○○進入丙○○住
    處向其購買24萬元之海洛因2 包（毛重58.9公克），當時身
    上並沒有帶那麼多現金，所以我向丙○○佯稱我先將毒品帶
    至屋外檢驗純度再回頭付錢，我們隨即開車到附近將2 包海
    洛因交給警方，再帶警方到丙○○住處叫門，而查獲丙○○
    等語（警卷第31、33頁）；證人子○○就其如何與癸○○帶
    同警方前往被告丙○○住處，向被告丙○○購買海洛因2 包
    等情，亦於警詢證述甚詳（警卷第38、39頁），其於本院亦
    結證：93年6 月22日癸○○與我一起帶警察至被告丙○○住
    處購買海洛因，並由丙○○叫人去拿海洛因給丙○○，丙○○再交給我們等語在卷（本院95年4 月27日審判筆錄第194
    、195 頁）；核與證人即與癸○○、子○○一起進入被告丙○○住處之警員潘政民於原審就渠等如何一起至被告丙○○
    住處，由癸○○將喬裝買主之潘政民介紹予被告丙○○，並
    表示潘政民欲購買海洛因，再由被告丙○○委由屋內不詳姓
    名之男子外出取回海洛因，交予被告丙○○，被告丙○○再
    交予癸○○，癸○○等3 人再將海洛因攜出試純度之證述情
    節大致相符（原審卷第28 5至291 頁）；被告丙○○亦不否
    認於上開時、地，交付海洛因2 包予癸○○一事；又證人癸○○、子○○2 人分別受觀察、勒戒處分，並未因上開證述
    而獲有依毒品危害防制條例第17條所定減刑寬典之優待，亦
    有臺灣高等法院被告前案紀錄表2 份在卷可查，是證人癸○○、子○○亦無因企圖減刑，而構陷被告丙○○之必要。此
    外，並有被告丙○○所有持用之門號0000000000行動電話壹
    支扣案可證，且有該行動電話與證人癸○○所有上開行動電
    話門號，於93年6 月7 日、14日之通聯調閱查詢單在卷可參
    （警卷第7 至9 、12頁），而證人癸○○於93年6 月22日17
    時許，為嘉義市警察局第一分局八掌派出所員警在嘉義市查
    獲時，在其住處查扣癸○○向被告丙○○購買施用剩餘之白
    色粉末1 包，及被告丙○○於93年6 月22日晚間交給癸○○
    之扣案白色粉末2 包，經送法務部調查局鑑驗結果，均確係
    第一級毒品海洛因（在癸○○住處查扣之1 包，淨重0.76公
    克，空包裝重0.23公克；93年6 月22日被告交予癸○○之2
    包，合計淨重55.98 公克，空包裝重1.62公克，純質淨重45
    .30 公克，純度80.92 ％）無訛，有該局93年7 月20日調科
    壹字第180001827 號、93年9 月10日調科壹字第240003233
    號鑑定通知書各1 紙（臺灣嘉義地方法院檢察署93年度毒偵
    字第726 號卷第18頁反面；偵卷A 第7 頁）附卷可佐，顯見
    證人癸○○於警詢及偵查、證人子○○於警詢、偵查及本院
    一再指證被告丙○○於93年6 月7 日、14日，先後2 次販賣
    第一級毒品海洛因予癸○○，及證人潘政民指證被告於93年
    6 月22日販賣第一級毒品予潘政民之事實，並非無據。
(2)、被告丙○○雖辯稱其於93年6 月22日交予癸○○之海洛因2
    包，係癸○○之前寄放在其住處，並非其販賣予癸○○云云
    ，證人癸○○於本院亦為同一證述，惟查：被告於93年9 月
    15日第一次偵查中係供稱：當天他們去我家，出去後1 個小
    時回來，丟了2 包海洛因說是我的，我不曉得癸○○去我家
    泡茶有沒有帶海洛因等語（93年度偵字第4638號卷【下稱偵
    卷B 】第29頁），於93年12月28日偵查中係供述：當天癸○○只有帶他女朋友來找我，癸○○是來找我泡茶等語（偵卷
    A 第64頁），於原審94年1 月14日準備程序中亦供稱：我都
    沒有給他（指癸○○）毒品，毒品是他的等語（原審卷(一)第
    24頁），均一再否認於當天交付2 包海洛因予癸○○事實，
    嗣於原審上開同一日準備程序中雖仍否認販賣毒品予癸○○
    ，惟改稱毒品是我給癸○○一語（同上卷第25頁），亦未提
    及該2 包海洛因是癸○○之前所寄放，與被告丙○○與本院
    所為上開辯解，全然不同；而且其於本院雖開始為上開辯稱
    ，惟就癸○○為何寄放海洛因，及被告事前是否知悉癸○○
    寄放之物為海洛因乙節，被告先於本院準備程序期日稱：「
    因為之前他把那天查扣的毒品海洛因放在我那裡，所以我知
    道他來的意思，他可能就是要來拿回他的毒品」、「他（指
    癸○○）說天很晚了，怕臨檢放在我那裡」一語（本院95年
    2 月24日準備程序筆錄第5 頁），嗣於審判期日又改稱：我
    也不知道是毒品，癸○○說要等他朋友來拿，要拿給他朋友
    等語（95年7 月27日審判筆錄第9 頁），所述前後亦不一致
    ；而且證人癸○○就其為何寄放海洛因一事，先稱查扣之2
    包海洛因是我向「長腳」買太多，而寄放一半在丙○○處，
    嗣又稱：因為我還要叫「長腳」去丙○○那裡拿，我不可能
    撥空把東西帶回嘉義，再從嘉義拿回去還他等語（本院95年
    7 月27日審判筆錄第4 頁），亦相互齟齬；況且證人子○○
    於本院已明確證述當天癸○○曾向丙○○表示要買海洛因一
    語（本院95年4 月27日審判筆錄第9 頁），顯見被告丙○○
    於案發當天交付海洛因予癸○○，係基於販賣之意思而為交
    付，被告丙○○辯稱係將癸○○寄放之海洛因交還予癸○○
    云云，及證人癸○○證稱係取回寄放丙○○處之海洛因云云
    ，均勾串之詞，要無足取。
(3)、辯護人雖以依相關文獻記載，海洛因之每人每日最高用量為
    60毫克，最小致死量為約200 毫克，以證人癸○○及子○○
    之合理施用量計算，證人癸○○不可能在93年6 月7 日向被
    告丙○○購買毛重5 錢（即18.75 公克）之海洛因1 包，甫
    7 日即吸食殆盡，還要再於同年月14日再購買5 錢，且該5
    錢之海洛因，於93年6 月22日為警查獲時，僅餘0.99公克，
    足證在證人癸○○住處查扣之海洛因1 小包，並非購自被告
    丙○○等語為辯。惟依文獻Clarkes Isolation and Identi
    fication of Drugs 第二版記述：正常人之海洛因之最低致
    死劑量均為200 毫克，若單次使用超過此劑量即有致命之可
    能，但久用成癮者對該藥物產生耐受性，其程度因個人體質
    、使用頻率與接觸時間之長短而異，可使其致死量增至數倍
    或10倍以上。又一般吸毒者施用之海洛因，可能因供應來源
    不同，而有不同之純度。此分別有行政院衛生署管制藥品管
    理局91年5 月13日管檢字第105628號、91年9 月19日管檢字
    第109904號函各1 紙在卷（附於本院卷），依上開正常人之
    海洛因最低致死劑量計算，證人癸○○於93年6 月7 日、14
    日，分別向被告丙○○購買之海洛因5 錢，以證人癸○○及
    子○○共同施用量計算，可分別施用長達93日（18.75 ÷0.
    2 ÷2 ＝46.87） ，固已超過7 日，惟查此所謂最低致死劑
    量，僅係針對正常人而言，對重覆使用海洛因而具有耐受性
    之人而言，則致死劑量可增至數倍或10倍以上，而且海洛因
    之純度均不相同，是證人癸○○向被告丙○○購買之5 錢海
    洛因，倘再扣除其非純質部分，所剩之海洛因重量即非5 錢
    ，是以辯護人以正常人之海洛因最低致死劑量，及以癸○○
    向被告丙○○購買之海洛因重量為5 錢，而推論證人癸○○
    及子○○證述不實，尚難採信。
(4)、又按證人之陳述有部分前後不符，或相互間有所歧異時，究
    竟何者為可採，法院仍得本其自由心證予以斟酌，非謂一有
    不符或矛盾，即應認其全部均為不可採信，然其基本事實之
    陳述，若果與真實性無礙時，則仍非不得予以採信（最高法
    院74年度台上字第1599號判例意旨足參）。本件證人癸○○
    雖於本院證稱海洛因均是向綽號「長腳」之人購買，而非向
    丙○○購買云云，證人子○○於本院亦證述我雖然有陪癸○○至丙○○住處1 、2 次，但我不知道他們是否買賣毒品云
    云，惟查證人子○○於本院已先證稱：我有跟癸○○一起向
    丙○○買過毒品1 、2 次等語，而且其警詢所述陪同癸○○
    向丙○○購買海洛因2 次之陳述，係出於自由意志，亦據證
    人子○○於本院證述無訛（本院95年4 月27日審判筆錄第19
    1 、193 頁）；佐以93年6 月22日當天，證人子○○亦隨同
    癸○○及證人潘政民等人，一同南下至被告丙○○住處佯稱
    購買海洛因，倘非證人子○○之前確曾陪同癸○○一起向被
    告丙○○購買毒品，證人子○○豈有於當天又一起陪同前往
    之理；而且證人癸○○於本院亦不否認子○○確曾於93年6
    月7 日及14日，陪同癸○○一起至被告丙○○住處（本院95
    年7 月27日審判筆錄第303 頁），準此，足認證人子○○及
    癸○○於警詢所述由子○○陪同癸○○向被告丙○○購買海
    洛因2 次等語，應足採信，渠等嗣於本院所為上開陳述，均
    與事實不符，難予採信。又證人潘政民於原審審理時證稱證
    人癸○○向被告丙○○介紹係潘政民要購買毒品一語，雖與
    證人癸○○及子○○於警詢證述癸○○係向被告丙○○表示
    癸○○要購買毒品一語不符，惟查證人癸○○、子○○於警
    詢均僅證述由渠2 人一起進入被告丙○○住處購買海洛因，
    而未提及潘政民亦一同進入一事，則渠等於警詢之上開證述
    ，顯未就事實經過為完整之陳述，而且毒品交易本屬隱密之
    事，倘非證人潘政民佯裝買主，被告丙○○豈有在潘政民在
    場之情形下，當場交付海洛因予癸○○之理，是應認證人潘
    政民於原審之證述較為可採。又93年6 月22日買賣海洛因過
    程中，究竟證人癸○○或被告丙○○有無提及購買海洛因價
    錢乙節，證人癸○○、子○○於警詢固均證述由癸○○以24
    萬元向被告丙○○購買海洛因，證人潘政民於原審亦證述丙○○問癸○○知道多少錢時，癸○○表示24一語（原審卷第
    289 、290 頁），惟證人潘政民於原審已先證稱在丙○○家
    時，癸○○並未提到毒品之數量及價錢一語（原審卷第287
    頁），則其嗣後在同一日又為上開證述，是否可信，已非無
    疑；而且證人癸○○、子○○在警詢亦未敘及癸○○如何向
    被告丙○○表示要以24萬元購買海洛因之情形，自難認定93
    年6 月22日當天，癸○○與被告丙○○已就交易之價格有意
    思之合致。雖然如此，然當天證人癸○○確係偕同佯裝買主
    之證人潘政民欲向被告丙○○購買海洛因，而被告丙○○亦
    委由不詳姓名之人外出取來海洛因，並交予癸○○攜帶屋外
    試貨，而有販賣第一級毒品海洛因之意思，並已著手於販賣
    行為之實施，至於渠等間有無就交易價格達成意思合致，並
    無礙於被告丙○○犯行之認定。
２、綜上所述，被告丙○○上開所辯，均係卸責之詞，不足採信
    ，其販賣第一級毒品海洛因犯行，事證明確，洵堪認定。
二、被告丙○○、戊○○、辰○○、辛○○、丑○○共同詐欺取
    財部分：
(一)、被害人壬○○部分：
１、程序方面
(1)、證人即被害人壬○○警詢陳述之證據能力：
    被告以外之人，於審判外之言詞或書面陳述，除法律有規定
    者外，不得作為證據。刑事訴訟法第159 條第1 項定有明文
    ，本件證人即被害人壬○○警詢中之陳述，其性質屬於傳聞
    證據，且與審判中陳述相符，辯護人又爭執其證據能力，是
    證人即被害人壬○○警詢陳述，不具證據能力。
(2)、證人即被害人壬○○偵查中陳述之證據能力：
    按被告以外之人於偵查中向檢察官所為陳述，除顯有不可信
    之情況者外，得為證據，同法第159 條之1 第2 項定有明文
    。本件證人即被害人壬○○於檢察官偵查中所為之陳述，其
    未曾提及檢察官在偵查時有不法取供之情形，又無其他顯有
    不可信之情況，依上說明，其於偵查中之證言自均具有證據
    能力。
２、實體方面
(1)、訊據被告丙○○、辰○○、辛○○固均不諱言在「中國娃娃
    」小吃部，與被害人壬○○擲骰子賭博，及被害人當天共賭
    輸1 百餘萬元，事後並簽發10張本票存放在被告辛○○處，
    及渠等均分得被害人之還款等情，惟均矢口否認有何詐欺犯
    行，被告丙○○並否認恐嚇危害安全犯行，被告丙○○辯稱
    ：我不認識壬○○，也不知他為何到小吃部，及何人帶他去
    ，也沒有出言恐嚇壬○○還錢云云。被告辰○○則辯稱：我
    沒有詐賭云云。被告辛○○則辯稱：是壬○○要求將錢拿至
    我住處，不知辰○○有無詐賭云云。經查：
、被告辰○○如何詐騙被害人乙節，業據被告辰○○於偵查及
    原審多次坦承上開詐欺犯行在卷（偵卷B 第163 、205 頁；
    原審卷第26、103 、114 頁），且被告3 人如何以向被害人
    購買農藥為由，而誘使被害人至「中國娃娃」小吃部，再趁
    機慫恿被害人擲骰子賭博，而由被告辰○○以更換骰子方式
    詐騙被害人，致其輸款180 萬元，再由被告丙○○以言語恐
    嚇被害人還款，使被害人心生畏懼，四處籌款交予被告辛○○，再分予被告丙○○及辰○○之事實，業據證人即被害人
    於偵查及原審證述甚詳（偵卷B 第14、15頁、224 、225 頁
    ；原審卷第299 至304 頁）；證人即被告辰○○於偵查亦證
    稱：「…辛○○知道我會詐賭，他去引被害人出來…」等語
    （偵卷B 第206 頁）；佐以被告3 人均坦承事後分受取得被
    害人交付之款項事實；暨觀被害人於原審審理時對於被告丙○○是否會在繳錢期限前打電話出言恐嚇其按時交錢，使其
    懼怕一情，乃證述：到期日前，被告丙○○都會打電話給我
    ，我若要求被告丙○○等一下，被告丙○○就會以較大聲之
    口氣說要等到何時，並沒有在電話中出言恐嚇我還錢等語（
    原審卷第33、304 頁），衡情倘被害人確有誣陷被告丙○○
    恐嚇危害安全之意，當無對被告丙○○是否有以電話恐嚇一
    情，做出上開對被告丙○○有利證言之理，益徵被害人所證
    被告丙○○曾在該小吃部出言恐嚇之情可信；再者，賭債非
    屬正常合法交易之金錢債務，被害人竟前後共支付鉅額賭債
    130 餘萬元，苟非其承受相當之心理壓力與恐懼，應不可能
    在無法兼顧自身家庭經濟狀況之情形下，仍按被告丙○○之
    要求繼續償還賭債，益證證人即被害人證稱被告丙○○有在
    上開小吃部現場以前開言語恐嚇其還錢乙節，應可採信。被
    告3人上開所辯，要無足取。
、證人即被害人雖於原審證稱：我之前在警詢及偵查中雖證稱
    是辛○○邀我去「中國娃娃」小吃部，但經我事後仔細回想
    ，我應該事先認識辰○○，而不是認識辛○○，既然他不認
    識我，怎麼會約我出去，但是我現在已經記不起來是誰約我
    的等語（原審卷），惟查：證人即被害人在為上開陳述之前
    ，先於警詢中證稱：是辰○○及辛○○邀我至小吃部一語（
    屏東縣政府警察局內埔分局內警刑字第0930012033號卷第
    119 頁），被害人警詢陳述雖為審判外陳述，不得以之直接
    作為認定犯罪事實存否之證據，但非不得作為彈劾證據，用
    來爭執被告、證人陳述之證明力（最高法院94年度台上字第
    6723號判決參照），嗣於偵查中則先後證稱：「他（指辰○○）跟辛○○說要買1 萬元多元的肥料，莊某就約我到內埔
    勝利路中國娃娃小吃部」、「辛○○打電話叫我去的，他說
    有生意要讓我做」等語（偵卷B 第14、224 頁），固無法明
    確指證係何人邀其至小吃部一事，惟依其上開警偵訊及原審
    之證述，仍足以推認當天係由被告辰○○或辛○○其中1 人
    ，以購買農藥肥料為由，邀被害人前往「中國娃娃」小吃部
    之事實，而且被告辛○○明知被告辰○○擅於詐賭，此業據
    證人辰○○證述如上，被告辛○○於原審羈押時又供承與被
    害人已有10多年未往來一語（原審93年度聲羈字第206 號卷
    第45頁），則被告辛○○在10餘年之後，竟與被告辰○○一
    起出現在「中國娃娃」小吃部，並向被害人購買農藥肥料，
    此亦據證人即被害人於原審證述在卷（原審卷第393 頁），
    則被告辛○○謂其未與被告辰○○共同詐騙被害人，孰能置
    信。是證人即被害人上開於原審之證據，尚無從據為對被告
    辛○○有利之認定。
(2)、綜上所述，被告3人上開所辯，均係卸責之詞，諉無足取。
    本件被告3 人之詐欺犯行及被告丙○○之恐嚇危害安全犯行
    之事證明確，應可認定
(二)、被害人丁○○部分：
１、程序方面
(1)、證人即被害人丁○○警詢陳述之證據能力：
    被告以外之人，於審判外之言詞或書面陳述，除法律有規定
    者外，不得作為證據。刑事訴訟法第159 條第1 項定有明文
    本件證人即被害人丁○○警詢中之陳述，其性質屬於傳聞證
    據，且與審判中陳述相符，辯護人又爭執其證據能力，是證
    人即被害人丁○○警詢陳述，不具證據能力。
(2)、證人即被害人丁○○偵查中陳述之證據能力：
    按被告以外之人於偵查中向檢察官所為陳述，除顯有不可信
    之情況者外，得為證據，同法第159 條之1 第2 項定有明文
    。本件證人即被害人丁○○於檢察官偵查中所為之陳述，其
    未曾提及檢察官在偵查時有不法取供之情形，又無其他顯有
    不可信之情況，依上說明，其於偵查中之證言自均具有證據
    能力。
２、實體方面
(1)、上揭犯罪事實，業據被告戊○○於偵查、原審及本院審理坦
    承不諱，訊據被告丙○○、辰○○則均不否認在「強強滾」
    小吃部，與被害人丁○○擲骰子賭博並贏錢，被告丙○○並
    坦承事後被害人曾託人與其協調賭債數額，經其同意降為65
    萬元，並自丁○○處收取65萬元賭債等情；被告丑○○則不
    否認當天在小吃部在旁記帳事實，惟均矢口否認有何詐欺犯
    行，被告丙○○辯稱: 當天是辰○○打電話給我說他缺錢，
    要向我借錢，我才去小吃部，並在那裡認識丁○○，並未詐
    賭云云；被告辰○○辯稱：戊○○與丑○○去看機車前，跟
    我說他們要去「強強滾」小吃部喝酒，後來我過去時，他們
    已在喝酒擲骰子，我沒有詐賭云云；被告丑○○辯稱：是辰
    ○○知道我要買機車，所以叫戊○○帶我去丁○○機車行買
    機車，是丁○○邀我到小吃部交證件給他過戶，當天很多人
    在賭博，辰○○即要求我幫忙記帳，我並未參與賭博，更未
    詐賭云云。經查：
、上揭犯罪事實，業據被告戊○○於偵查、原審及本院審理（
    93年度偵字第4888號卷【下稱偵卷C 】第78頁）時坦承不諱
    ，被告辰○○於偵查及原審亦自承詐賭事實（偵卷B 第163
    、205 頁；原審卷第26、103 、114 頁），被告丑○○於偵
    查亦坦承：我知道辰○○會詐賭，並在事後自辰○○處分得
    6 萬元事實（偵卷C 第82頁），及於原審亦自承：「是辰○○要我幫忙記帳，當時我就知道他們詐賭」（原審卷(一)第61
    頁）等語，核與證人即被害人丁○○於偵查、原審及本院審
    理時證述：一開始戊○○帶丑○○去看機車，後來丑○○打
    電話給我說他沒有證件，叫我去「強強滾」拿證件，我到時
    戊○○、丑○○、辰○○在裡面喝酒，半小時後，丙○○也
    來，丙○○一進來就說他要買機車，硬塞2 萬元說要買機車
    ，我當時不願意收，因為丙○○沒有看過機車，我當場輸了
    200 萬元，是丑○○記帳的（偵卷B 第202 、203 頁、本院
    卷(一)第234 至238 頁）；證人即共同被告戊○○於偵查中證
    述：假骰子是辰○○準備的，在玩的時候，辰○○的手掌心
    有1 個骰子，被害人只會拿到小骰子，主謀是辰○○，我們
    老早就選定機車行老板這一件。我有看到辰○○換骰子，他
    夾在手指頭，趁被害人作莊的時後，把假骰子與真骰子抽換
    （偵卷C 第57頁；本院卷(一)第241 至244 頁）；證人即共同
    被告丑○○於偵查中結證：我知道辰○○會詐賭，是以另外
    1 個骰子換真的骰子，我分2 次去看機車，均係辰○○要我
    去的，2 次均係辰○○要戊○○陪我去的，我根本不認識門
    某各等語（偵卷B 第67、68頁）相符，佐以被告丙○○與被
    害人素不相識，更從未至被害人機車行挑選機車，此為被告
    丙○○所不否認，竟在辰○○通知下，一抵達小吃部，即交
    付2 萬元訂金予被害人，表示欲購買機車，顯見其與辰○○
    事先即有謀議欲詐騙被害人，並以購買機車為藉口，否則豈
    有急於下訂之理。是被告丙○○等4 人確有共同詐騙被害人
    ，洵堪認定。
、證人戊○○雖於本院證述：是我推測辰○○手中之骰子為假
    骰子一語（本院卷(一)第242 頁），惟查其確有目擊辰○○抽
    換骰子，及被告辰○○確會詐賭事實，業據證人戊○○於本
    院，及證人即共同被告丑○○於偵查中證述如上，是證人戊○○於本院所為之上開陳述，顯與事實不符。又其於偵查中
    證述辰○○手掌心有1 個骰子一語（偵卷C 第57頁），固與
    其於本院證述辰○○將骰子夾在手指頭（本院卷(一)第242 頁
    ）相歧，惟其就被告辰○○以抽換骰子方式詐賭事實之陳述
    ，既始終一致，自不得僅以其就細節之陳述有所歧異，即認
    其所述全部不可採信。至於被告丑○○並未為虛偽之記帳，
    固據證人即被害人於本院證述在卷（本院卷(一)第237 頁），
    惟本件既有詐賭事實，被告丑○○自無需再為虛偽記帳，是
    被告丑○○未記假帳，與其是否涉犯本件犯行無涉。
(2)、綜上所述，本件被告4 人犯行，事證明確，被告丙○○、辰
    ○○及丑○○上開所辯，均係卸責之詞，難予採信。
(三)、被害人己○○部分：
１、程序方面
(1)、證人即被害人己○○警詢陳述之證據能力：
    被告以外之人，於審判外之言詞或書面陳述，除法律有規定
    者外，不得作為證據。刑事訴訟法第159 條第1 項定有明文
    本件證人即被害人己○○警詢中之陳述，其性質屬於傳聞證
    據，且與審判中陳述相符，辯護人又爭執其證據能力，是證
    人即被害人己○○警詢陳述，不具證據能力。
(2)、證人即被害人己○○、陳錦輝偵查中陳述之證據能力：
    按被告以外之人於偵查中向檢察官所為陳述，除顯有不可信
    之情況者外，得為證據，同法第159 條之1 第2 項定有明文
    。本件證人即被害人己○○、陳錦輝於檢察官偵查中所為之
    陳述，其等均未曾提及檢察官在偵查時有不法取供之情形，
    又無其他顯有不可信之情況，依上說明，其等於偵查中之證
    言自均具有證據能力。
２、實體方面
(1)、訊據被告辰○○固不否認於92年10月10日前往「雲海軒」卡
    拉OK店唱歌與己○○擲骰子賭博贏錢，並自陳錦輝處分得6
    萬元事實，惟亦矢口否認詐欺犯行，辯稱：「雲海軒」是我
    的報業區，我在那裡碰到陳錦輝等人，並與之擲骰子賭博，
    但是是大家輪流作莊，而且最後是由陳錦輝與己○○對賭，
    而且他們還未賭完，我就先行離去，並未詐賭云云。經查：
    上開犯罪事實，業據被告辰○○於偵查及原審自承有詐賭事
    實在卷（偵卷B 第163 、205 頁；原審卷第26、103 、114
    頁），核與證人即被害人己○○於偵查及原審證述：廖秀美
    先來，後面3 個（指陳秋珠、陳錦輝及辰○○）陸續過來，
    他們3 人來之後開始擲骰子，後來阿扁（即陳錦輝）說我輸
    了186 萬元，我確定是那個叫阿珠（指陳秋珠）從皮包拿出
    本票讓我簽的（偵卷B 第223 頁；原審卷(二)第333 至339 頁
    ），證人即陳錦輝於偵查中證述：辰○○他掌心有1 個假的
    骰子，可以取代下面的骰子，一定會贏錢；於原審結證：我
    有看到（辰○○）手掌心有1 個骰子，但他怎麼換我不知道
    ，辰○○從頭玩到尾各等語（偵卷C 第147 頁、原審卷(二)第
    344 、345 頁），證人廖秀美於原審證述：賭完隔天在「喜
    悅地」咖啡廳，我有交10萬元給陳錦輝，這是作樣子給己○○看，是陳錦輝叫我這樣做等語（原審卷第350 、351 頁）
    等語相符，自堪信為真實。證人即被害人己○○雖於原審證
    述我看不出他們有抽換骰子一語（原審卷第338 頁），但被
    告辰○○確會以抽換骰子方式詐賭，如上所述，而且既為詐
    賭，必不易被輕易發現，否則如何得逞，是證人即被害人上
    開證述，尚不得據為對被告辰○○有利之認定。又被告辰○○自開始至結束時，均在場賭博，亦據證人陳錦輝、廖秀美
    及被害人於原審證述甚詳（第338 、344 、349 頁），是被
    告辰○○辯稱賭局尚未結束，我就先離開云云，顯非事實。
(2)、綜上所述，本件事證明確，被告辰○○上開所辯，均係飾卸
    之詞，委無足取。
(四)、被害人卯○○、乙○○部分：
１、此部分犯罪事實，業據被告戊○○於偵查、原審及本院審理
    時坦承不諱（偵卷C 第78頁）；訊據被告辰○○則坦承分別
    在不詳名稱小吃部及「大自然卡拉OK店」，與卯○○及乙○○擲骰子賭博，盧某賭輸100 餘萬元，乙○○賭輸70萬元，
    及卯○○部分，事後分到2 萬5 千元事實不諱，惟矢口否認
    詐欺犯行，辯稱：我未詐賭，乙○○部分，也沒有分到錢云
    云。經查：
(1)、程序方面
、證人即被害人卯○○警詢陳述之證據能力：
    按被告以外之人於審判中有滯留國外或所在不明而無法傳喚
    或傳喚不到者，其於檢察事務官、司法警察官或司法警察調
    查中所為之陳述，經證明具有可信之特別情況，且為證明犯
    罪事實之存否所必要者，得為證據，刑事訴訟法第159 條之
    3 第3 款定有明文。本件證人即被害人卯○○前於警詢中之
    陳述，雖屬傳聞證據，惟其於本院審理時經派轄區警員向戶
    籍地致送達證人傳票結果，無人在家，經查訪附近鄰居結果
    ，該戶籍地僅卯○○之弟盧寶源一人獨居，且盧寶源精神狀
    態異常，無法與人正常溝通，而當地居民亦1 年餘未見證人
    卯○○行蹤，此有屏東縣警察局屏東分局95年11月9 日報告
    1 紙附卷可稽（本院卷(二)第368 頁），是證人卯○○之所在
    顯有不明而無法傳喚，而其上開陳述，依其記載內容，係採
    取一問一答方式，且其於警詢時之供述較接近案發時點，記
    憶應較為清晰，憑信性甚高，而當時未直接面對被告辰○○
    ，心理壓力較小，較有可能據實陳述，況證人卯○○與被告
    辰○○間並無任何仇隙，此為被告辰○○所不否認，自無設
    詞誣陷被告辰○○之理。是證人卯○○於上開警詢之陳述，
    具有可信之特別情況，且基於發見真實之需求，具有重要關
    係，而為證明犯罪事實之存否所必要，依刑事訴訟法第159
    條之3 之規定，自有證據能力。
、證人即被害人乙○○警詢陳述之證據能力：
    被告以外之人，於審判外之言詞或書面陳述，除法律有規定
    者外，不得作為證據。刑事訴訟法第159 條第1 項定有明文
    本件證人即被害人乙○○警詢中之陳述，其性質屬於傳聞證
    據，且與審判中陳述相符，辯護人又爭執其證據能力，是證
    人即被害人乙○○警詢陳述，不具證據能力。
、證人即被害人卯○○偵查中陳述之證據能力：
    按被告以外之人於偵查中向檢察官所為陳述，除顯有不可信
    之情況者外，得為證據，同法第159 條之1 第2 項定有明文
    。本件證人即被害人卯○○於檢察官偵查中所為之陳述，其
    未曾提及檢察官在偵查時有不法取供之情形，被告辰○○之
    辯護人於本院審判程序中又明示捨棄傳喚證人卯○○行使其
    詰問權（本院卷(二)95年11月9 日審判筆錄第10頁），又無其
    他顯有不可信之情況，依上說明，其於偵查中之證言自均具
    有證據能力。
(2)、實體方面
、此部分犯罪事實，業據被告戊○○於偵查、原審及本院審理
    時坦承不諱（偵卷C 第78頁），被告辰○○於偵查及原審亦
    自承有詐賭事實（偵卷B 第163 、205 頁；原審卷第26、10
    3 、114 頁），核與證人即被害人卯○○於警詢及偵查中、
    乙○○於原審證述被詐騙情節大致相符（警卷第58至62 頁
    、偵卷B 第9 至10頁；原審卷第398 至402 頁），而且被告
    辰○○如何以抽換骰子方式詐賭乙節，亦據證人即被告戊○○於偵查及原審證述甚詳（偵卷C 第57頁、原審卷第353 、
    354 頁），證人即被告戊○○上開證述，並未刻意迴避其所
    擔任之角色及應負之刑責，且被告辰○○與證人戊○○並無
    仇怨，此為被告辰○○所不否認，證人戊○○自無自陷己罪
    ，而故意誣陷被告辰○○之理；至於證人戊○○於偵查中證
    述辰○○手掌心有1 個骰子一語（偵卷C 第57頁），固與其
    於本院證述辰○○將骰子夾在手指頭（本院卷(一)第242 頁）
    相歧，惟證人戊○○就被告辰○○以抽換骰子方式詐賭事實
    之陳述，既始終一致，自不得僅以其就細節之陳述有所歧異
    ，即認其所述全部不可採信。準此，被告戊○○之自白，與
    事實相符，堪予採信，被告辰○○嗣於原審及本院翻異前詞
    ，改稱未詐騙被害人卯○○及乙○○云云，則係諉卸之詞，
    委無足取。
、綜上所述，本件事證明確，被告2人上開犯行，堪予認定。
五、論罪科刑
(一)、被告丙○○部分
    查海洛因係屬毒品危害防制條例第2 條第2 項第1 款規定之
    第一級毒品，不得非法販賣。是核被告丙○○第1 、2 次販
    賣海洛因之所為，係犯毒品危害防制條例第4 條第1 項之販
    賣第一級毒品海洛因既遂罪。最後一次販賣海洛因之所為，
    因癸○○係配合警方查緝毒犯，佯稱潘政民欲購買毒品，本
    無實際購毒之真意，但被告丙○○既有販毒之故意，且依約
    交付毒品海洛因，即已著手實施販毒之行為，惟因潘政民原
    無受毒品之意思，故事實上其與被告丙○○間不能真正完成
    買賣毒品之行為，因此被告丙○○應僅止於販賣第一級毒品
    未遂階段，是核被告丙○○該次之所為，係犯毒品危害防制
    條例第4 條第6 項、第1 項之販賣第一級毒品未遂罪。又被
    告丙○○事實欄二之(一)之所為，係犯刑法第339 條第1 項之
    詐欺取財罪及第305 條之恐嚇危害安全罪；事實欄二之(二)之
    所為，係犯刑法第339 條第1 項之詐欺取財罪。公訴人認被
    告丙○○事實欄二之(一)、(二)所為，均係犯刑法第340 條之常
    業詐欺罪，惟按常業犯係以犯罪行為為生活之職業，恃之以
    維生，因之常業犯就其犯意而言，係以同一犯罪行為恃以維
    生之意思，反覆為之，具有同一不變犯意之連續性，就其犯
    罪行為客體內涵觀察，客觀上必須具有相當時間之連續性及
    可確定性，足以為生活之職業，因之對於客觀上以偶發、短
    暫性未具有相當時間延續性及可能性之事件，作為犯罪行為
    客體內涵者，因犯罪行為客體內涵客觀上不具延續性及可確
    定性，既不足以為生活之職業，自不足恃之維生，不能論以
    常業犯。本件被告丙○○僅詐欺2 次，且2 次時間相距達9
    個月之久，顯難認具有相當時間之延續性，而具有以同一犯
    罪行為恃以維生之意思，而且每次詐欺行為之共犯成員及人
    數均有不同，亦非屬集團性之職業性犯罪，顯見被告丙○○
    先後2 次之詐欺行為，僅為偶發、短暫性之犯行，不具有相
    當時間延續性，不足為生活之職業，故公訴人認被告丙○○
    均係犯刑法第340 條之常業詐欺罪，尚有未合，惟因起訴之
    基本社會事實相同，爰依刑事訴訟法第300 條之規定變更起
    訴法條。又被告丙○○與被告辰○○、辛○○間，就事實欄
    二之(一)之犯行，與被告辰○○、戊○○及丑○○間，就事實
    欄二之(二)之犯行，互有犯意之聯絡與行為之分擔，為共同正
    犯。又被告丙○○向被害人壬○○催討賭債，其目的既僅為
    取得被害人壬○○積欠之賭債，主觀上難認有不法所有之意
    圖，是核被告丙○○恐嚇被害人壬○○之所為，係犯刑法第
    305 條恐嚇危害安全罪。公訴意旨認被告丙○○所為，係犯
    刑法第346 條第1 項之恐嚇取財罪嫌，尚有未洽，起訴法條
    亦應予變更。被告丙○○先後3 次販賣第一級毒品，及先後
    詐欺被害人壬○○、丁○○，均時間緊接，觸犯構成要件相
    同之罪名，顯係基於概括犯意反覆為之，均應依連續犯之規
    定，論以一罪，其中販賣第一級毒品部分，應從一重論以販
    賣海洛因既遂罪，並就法定刑罰金部分加重其刑，至法定刑
    為死刑或無期徒刑部分，依法不得加重。其因販賣而持有海
    洛因之低度行為，為其後販賣之高度行為所吸收，不另論罪
    。被告以上所犯連續詐欺取財罪與恐嚇危害安全罪，有方法
    目的之牽連關係，應從一重依連續犯詐欺取財罪論處。又被
    告丙○○行為後，刑法第56條連續犯及第55條牽連犯之規定
    ，業於94年1 月7 日修正公布刪除，並於95年7 月1 日施行
    ，則被告丙○○連續販賣第一級毒品及連續詐欺取財、恐嚇
    危害安全犯行，均因行為後新法業已刪除連續犯、牽連犯之
    規定，此刪除雖非犯罪構成要件之變更，但顯已影響行為人
    刑罰之法律效果，自屬法律有變更，依新法第2 條第1 項規
    定，比較新、舊法結果，仍應適用較有利於被告丙○○之行
    為時法律即舊法論以連續犯、牽連犯（最高法院95年第8 次
    刑事庭會議決議參照）。再者，被告丙○○前因重傷害及違
    反槍砲彈藥刀械管制條例等案件，經臺灣高雄地方法院判處
    應執行有期徒刑5 年3 月確定，並於89年1 月31日縮短刑期
    假釋出監，於90年10月20日假釋期滿，視為執行完畢，有臺
    灣高等法院被告前案紀錄表及臺灣屏東地方法院檢察署刑案
    資料查註紀錄表各1 份在卷可佐，其於有期徒刑執行完畢後
    5 年內，再故意犯本件有期徒刑以上之前開4 罪，為累犯，
    其販賣第一級毒品罪部分，應依刑法第47條規定，就罰金刑
    部分遞加重其刑，至法定刑為死刑或無期徒刑部分，依法不
    得加重，另詐欺取財部分，亦應依同條規定遞加重其刑。又
    被告丙○○於5 年以內再故意犯本件有期徒刑以上之罪，不
    論依修正前之刑法第47條，或修正後之刑法第47條第1 項之
    規定，均構成累犯，對被告丙○○而言並無有利或不利之情
    形，自不生新舊法比較之問題，應逕依修正前之刑法第47條
    ，論以累犯。復查被告丙○○販賣海洛因予他人施用，固戕
    害他人之身心，惟念其對重典之認識不夠深切，且販毒之對
    象僅1 人，毒品數量、所得價金均不多，與販賣海洛因之大
    、中盤毒梟未可比擬，若處以最輕法定刑無期徒刑，依社會
    一般觀念不無情輕法重之虞，客觀上足以引起一般同情，衡
    情尚有可憫恕之處，爰均依刑法第59條規定，減輕其所犯販
    賣第一級毒品之刑，並與前開得以加重部分依法先加後減之
    。又販賣第一級毒品之法定本刑為死刑或無期徒刑，依被告
    丙○○行為時之舊刑法第64條第2 項規定：死刑減輕者，為
    無期徒刑，或15年以上12年以下有期徒刑，新刑法第64條第
    2 項則規定：死刑減輕者，為無期徒刑，又舊刑法第65條第
    2 項規定：無期徒刑減輕者，為7 年以上有期徒刑，新刑法
    則規定無期徒刑減輕者，為20年以下15年以上有期徒刑，依
    刑法第2 條第1 項規定，比較新舊法，應適用有利於被告丙○○之行為時法。又被告丙○○所犯上開2 罪間，犯意各別
    ，行為互異，應予分論併罰。
(二)、被告辰○○、戊○○、辛○○、丑○○部分
    被告辰○○事實欄二之(一)至(五)之所為，被告戊○○事實欄二
    之(二)、(四)、(五)之所為，被告辛○○事實欄二之(一)之所為，被
    告丑○○事實欄二之(二)之所為，均係犯刑法第339 條第1項
    之詐欺取財罪。公訴人認被告辰○○、戊○○上開所為，均
    係犯刑法第340 條之常業詐欺罪，惟按常業犯係以犯罪行為
    為生活之職業，恃之以維生，因之常業犯就其犯意而言，係
    以同一犯罪行為恃以維生之意思，反覆為之，具有同一不變
    犯意之連續性，就其犯罪行為客體內涵觀察，客觀上必須具
    有相當時間之連續性及可確定性，足以為生活之職業，因之
    對於客觀上以偶發、短暫性未具有相當時間延續性及可能性
    之事件，作為犯罪行為客體內涵者，因犯罪行為客體內涵客
    觀上不具延續性及可確定性，既不足以為生活之職業，自不
    足恃之維生，不能論以常業犯。本件被告戊○○先後詐欺取
    財3 次，相隔時間分別為3 月餘及5 月餘，顯難認具有相當
    時間之延續性，而具有以同一犯罪行為恃以維生之意思；另
    被告辰○○前後雖有5 次詐欺取財行為，惟第一次詐欺行為
    與第五次詐欺行為，相距達1 年7 個月之久，其中第一次與
    第二次詐欺行為，相隔9 個月，第四次與第五次詐欺行為，
    亦相隔5 月餘，而且每次詐欺行為之共犯成員及人數均有不
    同，亦非屬集團性之職業性犯罪，顯見被告辰○○先後5 次
    之詐欺行為，僅為偶發、短暫性之犯行，不具有相當時間延
    續性，不足為生活之職業，故公訴人認被告3 人均係犯刑法
    第340 條之常業詐欺罪，尚有未合，惟因起訴之基本社會事
    實相同，爰依刑事訴訟法第300 條之規定變更起訴法條。又
    被告辰○○、辛○○與被告丙○○間，就事實欄二之(一)之犯
    行，被告辰○○、戊○○、丑○○與被告丙○○間，就事實
    欄二之(二)之犯行，被告辰○○與陳錦輝、陳秋珠、廖秀美間
    ，就事實欄二之(三)之犯行，被告辰○○、戊○○與綽號「李
    國華」成年男子間，就事實欄二之(四)之犯行，被告辰○○與
    戊○○間，就事實欄二之(五)之犯行，互有犯意之聯絡與行為
    之分擔，為共同正犯。又被告辰○○先後詐欺被害人壬○○
    、丁○○、己○○、卯○○及乙○○，被告戊○○先後詐欺
    被害人丁○○、卯○○及乙○○，均時間緊接，觸犯構成要
    件相同之罪名，顯係基於概括犯意反覆為之，均應依連續犯
    之規定，論以一罪。又被告辰○○及戊○○行為後，刑法第
    56 條 連續犯之規定，業於94年1 月7 日修正公布刪除，並
    於95 年7月1 日施行，則被告辰○○、戊○○連續詐欺取財
    犯行，均因行為後新法業已刪除連續犯之規定，此刪除雖非
    犯罪構成要件之變更，但顯已影響行為人刑罰之法律效果，
    自屬法律有變更，依新法第2 條第1 項規定，比較新、舊法
    結果，仍應適用較有利於被告之行為時法律即舊法論以連續
    犯（最高法院95年第8 次刑事庭會議決議參照）。再者，又
    被告辰○○前因賭博案件，經本院於88年間判處有期徒刑3
    月確定，並於88年11月22日易科罰金執行完畢；被告戊○○
    前因竊盜案件，經臺灣屏東地方法院於91年間判處有期徒刑
    10月確定，並於92年5 月5 日縮刑期滿執行完畢，有臺灣高
    等法院被告前案紀錄表各1 紙附卷可佐，其等於有期徒刑執
    行完畢後5 年內再故意犯本件有期徒刑以上之罪，均為累犯
    ，應依刑法第47條規定加重其刑，並遞加重之。又被告辰○○及戊○○於5 年以內再故意犯本件有期徒刑以上之罪，不
    論依修正前之刑法第47條，或修正後之刑法第47條第1 項之
    規定，均構成累犯，對渠等而言並無有利或不利之情形，自
    不生新舊法比較之問題，應逕依修正前之刑法第47條，論以
    累犯。又按證人保護法第14條第1 項：「第2 條所列刑事案
    件之被告，於偵查中供述與該案案情有重要關係之待證事項
    或其他正犯或共犯之犯罪事證，因而使檢察官得以追訴該案
    之其他正犯或共犯者，以經檢察官事先同意者為限，就其因
    供述所涉之犯罪，減輕或免除其刑」。本件被告戊○○為證
    人保護法第2 條所列之第2 款詐欺取財刑事案件之被告，而
    且其於檢察官偵查中，就詐欺取財犯行，供述其他共犯即被
    告辰○○以抽換骰子詐賭犯行，並經檢察官事先同意依證人
    保護法第14條規定予以保護，有93年10 月12 日訊問筆錄及
    其上記載：「檢察官諭知同意依證人保護法第14條之相關權
    益」可稽（見偵卷C 第57、58頁），暨被告辰○○及其他共
    犯因此受追訴之本案全卷可徵，自應依該規定，就被告戊○○所犯之詐欺取財犯行，減輕其刑，並先加後減之。
(三)、公訴意旨雖認被告辰○○與被害人壬○○、丁○○、己○○
    、卯○○、乙○○賭博時，在渠等所飲酒類中摻入不明藥物
    ，使其等精神高度亢奮不能自己，無法控制自身行為而投入
    賭局中，以此方式與其他被告共同實施詐欺行為等語，惟查
    被告辰○○於偵查中固曾坦承以抽換骰子方式詐賭，但始終
    否認在酒類中下藥一事；而證人即被告戊○○及丑○○於偵
    查中雖亦均曾證稱被告辰○○在酒中下藥等語，惟證人戊○○於原審證稱：下藥我沒有看到，是事後辰○○告訴我的等
    語（原審卷(二)第354 頁），顯然其於偵查中所述，僅係輾轉
    聞自被告辰○○之陳述，而非親眼目賭，屬傳聞之詞，不具
    證據能力，不得據為對被告辰○○不利之認定；另外依證人
    即被告丑○○於偵查中所述：我知道辰○○在賭博會下藥，
    但我外表看不出等語，亦非親自聞見所為之陳述，況且其於
    原審作證時，亦否認其偵查中之所述，自不得僅憑證人丑○○傳聞之詞及前後不一之陳述，據為對被告辰○○不利之認
    定；至於證人即被害人壬○○、丁○○、己○○、卯○○及
    乙○○於警詢中證述辰○○當天在酒中下藥，均係渠等事後
    回想當天情形所為之臆測之詞，並未親眼目擊，又未提出藥
    物以供鑑定，況且渠等於原審審理時亦未證述賭博當時精神
    上有異常之情形，是公訴意旨此部分所認，尚無證據可以證
    明，附此敘明。
六、原審據以論處被告丙○○、辰○○、戊○○仁罪刑，固非無
    見；惟查：(一)證人癸○○93年6 月22日為警查獲時查扣之第
    一級毒品海洛因，係被告丙○○販賣予癸○○施用所剩餘，
    因與本件犯罪有關聯性，仍應依毒品危害防制條例第18條第
    1 項規定，宣告沒收，原判決認另於癸○○施用毒品案件處
    理，故不宣告沒收，尚有未洽。(二)又本件扣案之盛裝海洛因
    之包裝袋2 只，因與海洛因非不可剝離，均應依毒品危害防
    制條例第19條第1 項規定諭知沒收，不得依該條例第18條第
    1 項前段規定諭知沒收銷燬，原判決將被告持有被查獲之上
    開盛裝海洛因之包裝袋2 只，依該條例第18條第1 項前段規
    定諭知沒收銷燬，亦有未合；(三)被告丙○○所有之00000000
    00號行動電話，業已扣案，毋庸諭知如全部或一部不能沒收
    時，以其財產抵償之，原判決於主文欄及理由欄均為此諭知
    ，顯有未洽；(四)又未扣案之牛皮紙袋，並無證據證明為被告
    丙○○所有之物，不得依毒品危害防制條例第19條第1 項規
    定，諭知沒收，原判決仍依上開規定，宣告沒收，亦有可議
    ；(五)原判決認被告丙○○、辰○○及戊○○詐賭犯行，構成
    常業詐欺罪，亦有未洽（理由詳如上述）；(六)又原判決認被
    告丙○○、辰○○未詐騙被害人壬○○，認被告戊○○詐騙
    被害人庚○○部分，亦有未合；(七)原判決就被告戊○○部分
    。漏未依證人保護法第14條規定，減輕其刑，亦有未洽；(八)
    就被告辰○○，原判決未依刑法第57條各款事由，予以審酌
    ，亦有未合；(九)就被害人己○○部分，被告丙○○並未參與
    詐欺取財犯行，原判決予以論罪科刑，亦有未當。被告丙○○、辰○○上訴意旨否認犯罪，指摘原判決不當，為無理由
    ，惟原判決既有上開可議之處，且被告戊○○上訴意旨，指
    摘原判決量刑過重，及檢察官上訴意旨，指摘原判決認被告
    丙○○、辰○○未詐欺被害人壬○○部分不當，均為有理由
    ，自應由本院將原判決關於被告丙○○、辰○○及戊○○部
    分撤銷改判。審酌被告丙○○為圖私利，竟販賣海洛因危害
    社會大眾健康生命，且犯後猶飾詞卸責，惟念其販賣海洛因
    期間不長、數量不多、所得非鉅；及被告丙○○、辰○○、
    戊○○詐欺他人，致他人受有財產上之損害，情節非輕，被
    告辰○○為主導之人，涉犯件數又最多，及被告戊○○事後
    坦承犯行，態度良好等一切情狀，分別量處如主文所示之刑
    ，又依被告丙○○販賣第一級毒品犯罪性質，認有褫奪公權
    之必要，併予宣告褫奪公權5 年，並定其應執行之刑。又被
    告丙○○行為後，94年1 月7 日修正前刑法第51條規定：「
    數罪併罰，分別宣告其罪之刑，依左列各款定其應執行者：
    」其中第5 款規定：「宣告多數有期徒刑者，於各刑中之最
    長期以上，各刑合併之刑期以下，定其刑期。但不得逾20年
    。」修正後刑法第51條第5 款規定：「宣告多數有期徒刑者
    ，於各刑中之最長期以上，各刑合併之刑期以下，定其刑期
    。但不得逾30年。」比較結果，修正後刑法並非較有利於被
    告丙○○，依刑法第2 條第1 項前段之規定，仍應依修正前
    刑法，定其應執行之刑。又扣案之海洛因2 包（合計淨重55
    .98 公克，純質淨重45.30 公克，純度80.92 ％），及在證
    人癸○○住處查扣之海洛因1 包（淨重0.76公克），不問屬
    於犯人與否，均應依毒品危害防制條例第18條第1 項前段規
    定宣告沒收銷毀之。又案發當天被告丙○○交予癸○○之海
    洛因粉末外包裝2 只（即空包裝合計重1.62公克），經鑑定
    機關就其與毒品海洛因分別鑑析重量，有上開法務部調查局
    鑑定通知書可憑，足認與毒品並無不可析離之關係，而本件
    扣案之海洛因粉末，本需用其他物品盛裝，而此種供盛裝用
    之物品，為毒品危害防制條例第19條第1 項所欲規範之供販
    賣毒品所用之物，復為被告丙○○所有，業如前述，則本件
    外包裝自應另依毒品危害防制條例第19條第1 項規定，宣告
    沒收。扣案之門號0000000000號行動電話1 支，係被告丙○○所有，為其自承在卷，且該行動電話係供其販賣海洛因聯
    絡之用，已如前述，爰依毒品危害防制條例第19條第1 項規
    定宣告沒收之。另未扣案之販賣第一級毒品所得之財物16萬
    元（8 萬元＋8 萬元＝16萬元），亦應依毒品危害防制條例
    第19條第1 項規定宣告沒收，如全部或一部不能沒收時，以
    其財產抵償之。至於未扣案之牛皮紙袋，雖係供被告丙○○
    盛裝海洛因所用之物，惟未據扣案，且無證據證明為被告丙○○所有，另外在癸○○施用毒品案件查扣之盛裝海洛因包
    裝袋1 只，因已交付予癸○○，已非被告丙○○所有之物，
    故不予宣告沒收。
七、原審認被告辛○○、丑○○所為，不構成詐欺罪，而諭知渠
    等無罪，自有未洽。檢察官上訴意旨，指摘原判決諭知被告
    2 人無罪不當，為有理由，自應由本院將原判決關於被告辛○○及丑○○部分撤銷改判。爰審酌被告2 人分別詐騙被害
    人，致其等受有財產上之損害，且犯後又否認犯行，態度非
    佳，本不宜寬貸，惟念其等涉案情節較輕，且涉犯件數僅止
    1 件等一切情狀，分別量處如主文所示之刑，並均諭知易科
    罰金之折算標準。又被告辛○○、丑○○行為時之刑法第41
    條第1 項前段規定：「犯最重本刑為5 年以下有期徒刑以下
    之刑之罪，而受6 個月以下有期徒刑或拘役之宣告，因身體
    、教育、職業、家庭之關係或其他正當事由，執行顯有困難
    者，得以1 元以上3 元以下折算1 日，易科罰金。」，又被
    告2 人行為時之易科罰金折算標準，修正前罰金罰鍰提高標
    準條例第2 條前段（現已刪除）規定，就其原定數額提高為
    100 倍折算1 日，則本件被告2 人行為時之易科罰金折算標
    準，應以銀元300 元折算1 日，經折算為新臺幣後，應以新
    臺幣900 元折算為1 日。惟95年7 月1 日修正公布施行之刑
    法第41條第1 項前段則規定：「犯最重本刑為5 年以下有期
    徒刑以下之刑之罪，而受6 個月以下有期徒刑或拘役之宣告
    者，得以新臺幣1 千元、2 千元或3 千元折算1 日，易科罰
    金。」比較修正前後之易科罰金折算標準，以95年7 月1 日
    修正公布施行前之規定，較有利於被告2 人，則應依刑法第
    2 條第1 項前段，適用修正前刑法第41條第1 項前段規定，
    定其折算標準。
貳、被告丙○○無罪部分:
一、按犯罪事實應依證據認定之，無證據不得認定犯罪事實；不
    能證明被告犯罪者，應諭知無罪之判決，刑事訴訟法第154
    條第2 項、第301 條第1 項分別定有明文。又事實之認定，
    應憑證據，如未能發現相當證據，或證據不足以證明，自不
    能以推測或擬制之方法，為裁判基礎；且認定犯罪事實所憑
    之證據，雖不以直接證據為限，間接證據亦包括在內，然而
    無論直接證據或間接證據，其為訴訟上之證明，須於通常一
    般之人均不致有所懷疑，而得確信其為真實之程度者，始得
    據為有罪之認定，倘其證明尚未達到此一程度，而有合理之
    懷疑存在而無從使事實審法院得有罪之確信時，即應由法院
    為被告無罪之判決，有最高法院40年臺上字第86號判例、76
    年臺上字第4986號判例可資參照。且按認定犯罪事實應依證
    據，為刑事訴訟法所明定，故被告否認犯罪事實所持之辯解
    ，縱屬不能成立，仍非有積極證據足以證明其犯罪行為，不
    能遽為有罪之認定，亦有最高法院30年臺上字第1831號判例
    意旨可資參照。
二、公訴意旨略以：丙○○明知甲基安非他命業經政府公告為毒
    品危害防制條例第2 條第2 項第2 款之第二級毒品，不得非
    法持有、販賣，竟仍意圖營利，基於販賣第二級毒品甲基安
    非他命之犯意，於93年6 月21日15時許，由癸○○以所持用
    之門號0000000000號行動電話，撥打丙○○所有之門號0000
    000000號行動電話，聯絡購買第二級毒品相關事宜後，再由
    癸○○獨自前往丙○○上開住處，由丙○○以5 萬2 千元之
    代價，販賣第二級毒品甲基安非他命2 包（毛重2 兩，即75
    公克）予癸○○。迨於93年6 月22日17時許，癸○○在嘉義
    市為警查獲其持有均購自丙○○甲基安非他命1 包（毛重37
     .5 公克，起訴書誤載為3.5 公克），在癸○○、子○○配
    合追緝下，由癸○○聯絡丙○○，佯稱尚需南下採購毒品，
    八掌派出所員警侯方域、潘政民、陳建穎、陳東焜等與癸○○、子○○南下丙○○住處，由潘政民化裝為亟需毒品之友
    人偕同癸○○、子○○入內，向丙○○購買價格為24萬元之
    海洛因，丙○○並命屋內一男子外出取貨，再由丙○○交予
    癸○○海洛因2 包，丙○○同意渠等試貨再付款，潘政民等
    即於同日23時50分許，逮捕丙○○等語，因認丙○○涉犯販
    賣第二級毒品罪嫌等語。
三、本件公訴人認被告丙○○涉犯上開罪嫌，無非以證人癸○○
    、子○○之證述及渠等經警採取之尿液，呈甲基安非他命陽
    性反應等，為其論罪依據。訊據被告丙○○固坦承癸○○案
    發前，經常打電話給伊，說要到伊住處聊天乙節，惟堅決否
    認有何販賣第二級毒品犯行，辯稱：癸○○只是到我家泡茶
    聊天，我並未販賣甲基安非他命給他等語。經查：
(一)、程序方面
１、證人癸○○第2 、3 、4 次警詢中陳述及證人子○○警詢中
    陳述，有無證據能力：
(1)、按被告以外之人（包括證人、鑑定人、告訴人、被害人及共
    同被告等）於檢察事務官、司法警察官或司法警察調查中所
    為之陳述，與審判中不符時，其先前之陳述具有較可信之特
    別情況，且為證明犯罪事實存否所必要者，得為證據，刑事
    訴訟法第159 條之2 定有明文。
(2)、本件證人癸○○於第2 次警詢中證稱：曾於93年6 月21日，
    以5 萬2 元向被告丙○○購買甲基安非他命2 包（毛重2 兩
    ）等語（警卷第30頁反面），惟其於本院審理時結證稱：我
    都是向綽號「長腳」購買甲基安非他命，並未向丙○○購買
    一語（本院卷(一)第301 至302 頁），其於警詢中及法院審理
    時之供述已有前後陳述不符之情形，本院審酌證人癸○○於
    警詢之供述，依其記載內容，係採取一問一答方式，而當時
    未直接面對被告丙○○，心理壓力較小，較有可能據實陳述
    ，且觀以其上開警詢及93年11月22日偵查時所為證述之內容
    （偵卷A 第39至40頁），其對基本事實之證述始終一致，亦
    未違背經驗法則與論理法則；況證人癸○○與被告丙○○間
    並無任何仇隙，此為被告丙○○所不否認，自無設詞誣陷被
    告丙○○之理。是證人癸○○於上開警詢之陳述，具有可信
    之特別情況，且基於發見真實之需求，具有重要關係，而為
    證明犯罪事實之存否所必要，依刑事訴訟法第159 條之2 之
    規定，自有證據能力。至於證人癸○○於警詢中雖有2 次毒
    癮發作情形，此有警詢筆錄記載可稽，並經證人癸○○於本
    院證述在卷（警卷第27頁反面、33頁；本院卷(一)第301 頁）
    ，惟查被告癸○○第一次毒癮發作係在第一次警詢時，當時
    時間為93年6 月22日18時許，當時證人癸○○並要求警方讓
    其先休息再製作筆錄，警方該次即未詢問本件犯罪事實，而
    至同日21時許，始開始製作第二次警詢筆錄，又證人癸○○
    第二次毒癮發作係在第三次警詢時，當時時間為93年6 月23
    日2 時45分許，證人癸○○同樣要求警方暫時停止詢問，而
    警方之後亦未再對證人癸○○詢問案情，而直至同日5時50
    分許，才再製作第四次警詢筆錄，此有警詢筆錄在卷可參，
    顯見證人癸○○雖有毒癮發作情形，然警方並未在其毒癮發
    作時製作筆錄，而係立即暫停筆錄之製作，待其精神回復時
    始再製作筆錄，是辯護人以此而認證人癸○○上開警詢陳述
    ，顯有不可信之情形，尚屬無據。
(3)、又本件證人子○○於警詢中證稱：癸○○曾於93年6 月21日
    ，以5 萬2 千元向被告丙○○購買甲基安非他命2 包（毛重
    2 兩錢）等語（警卷第38頁），惟其於本院審理時結證稱：
    93年6 月22日前，癸○○是否向丙○○購買甲基安非他命，
    因我未親眼看見他們交易，所以不清楚等語（本院卷(一)第19
    1 至193 頁），其於警詢中及法院審理時之供述已有前後陳
    述不符之情形，本院審酌證人子○○於警詢之供述，均係其
    自由陳述，且無毒癮發作情形，此業據證人子○○於本院證
    述在卷（本院卷(一)第193 頁），其依警詢筆錄記載內容，係
    採取一問一答方式，而當時未直接面對被告丙○○，心理壓
    力較小，較有可能據實陳述，且觀以其上開警詢及93年11月
    9 日偵查時所為證述之內容（偵卷A 第19至20頁），其對基
    本事實之證述始終一致，亦未違背經驗法則與論理法則；況
    證人子○○與被告丙○○間並無任何仇隙，此為被告丙○○
    所不否認，自無設詞誣陷被告丙○○之理。是證人子○○上
    開警詢之陳述，具有可信之特別情況，且基於發見真實之需
    求，具有重要關係，而為證明犯罪事實之存否所必要，依刑
    事訴訟法第159 條之2 之規定，自有證據能力。辯護人以證
    人子○○警詢陳述係在毒癮發作情況下所製作，而認不具較
    可信之特別情況，亦有未合。
２、證人癸○○、子○○偵查中陳述之證據能力:
    按被告以外之人於偵查中向檢察官所為陳述，除顯有不可信
    之情況者外，得為證據，同法第159 條之1 第2 項定有明文
    。本件證人癸○○、子○○於檢察官偵查中所為之陳述，其
    等均未曾提及檢察官在偵查時有不法取供之情形，反對該項
    供述得具有證據能力之被告丙○○之辯護人，亦未釋明上開
    供述有顯不可信之情況，依上說明，其等於偵查中之證言自
    均具有證據能力。
(二)、實體方面
１、證人癸○○、子○○固均曾於警詢及偵查中證述被告丙○○
    於93年6 月21日15時許，以5 萬2 千元之價格，販賣第二級
    毒品甲基安非他命予癸○○等語（警卷第30頁反面、38頁；
    偵卷A 第20、40頁），惟證人癸○○於本院已翻異前詞，改
    證稱甲基安非他命係向綽號「長腳」之人購買，而非向丙○○購買等語（本院卷(一)第301 、302 頁），前後所述相歧，
    則其於警詢及偵查中之證述，是否屬實，已非無疑；至於證
    人子○○雖於警詢及偵查中亦為上開證述，惟93年6 月21日
    證人子○○並未陪同癸○○一起前往被告丙○○住處，業據
    證人子○○於警詢及本院審理中證述甚詳（警卷第38頁；本
    院卷(一)第192 頁），證人癸○○於警詢亦為同一證述（警卷
    第30頁反面），則證人子○○所為癸○○於93年6 月21日至
    被告丙○○住處，向其購買甲基安非他命等情，顯非其親身
    見聞之事實，屬於傳聞之詞，並無證據能力，且證人癸○○
    於本院亦否認其於警詢及偵查中之證述，已如上所述，自無
    從依證人子○○上開證述，逕認被告丙○○有販賣第二級毒
    品之事實；至於93年6 月22日自證人癸○○所駕車輛及住處
    查扣之第二級毒品甲基安非他命各1 包（毛重分別為37.5公
    克及31公克），除證人子○○於偵查中證稱為警查扣之甲基
    安非他命，即係癸○○向被告丙○○所購買等語（偵卷A 第
    20 頁） 之外，證人癸○○從未證稱該2 包甲基安非他命係
    購自被告丙○○之語，而且證人子○○並未陪同癸○○一起
    向被告丙○○購買甲基安非他命，已如上述，是證人子○○
    此部分之所述，亦屬傳聞之詞，而無證據能力，自亦不得以
    警方查扣之上開2 包甲基安非他命，作為被告丙○○販賣第
    二級毒品之佐證；又證人癸○○及子○○為警採尿送驗結果
    ，呈甲基安非他命陽性反應，雖有嘉義市衛生局檢驗涉嫌毒
    品及管制藥品之尿液檢體案件93年6 月28日序號3548號、93
    年7 月14日序號3581號報告各1 紙在卷可稽（嘉市警一刑字
    第0930002344卷第4 頁、臺灣嘉義地方法院檢察署93年度毒
    偵字第726 號卷第13頁），惟此僅足證明渠2 人有施用第二
    級毒品甲基安非他命之事實，尚難憑此推論證人癸○○及子
    ○○所施用之甲基安非他命，即係被告丙○○所販賣；另外
    卷附93年6 月21日之通聯調閱查詢單（警卷第15、16頁），
    僅得證明被告丙○○與證人癸○○電話通訊之事實，至於渠
    等是否就交易甲基安非他命而為通話，則無從得知；此外，
    被告丙○○為警查獲當天，又未扣得第二級毒品甲基安非他
    命及其他販賣毒品之工具，是被告丙○○辯稱未販賣第二級
    毒品予癸○○等語，尚非不可採信。
２、綜上所述，本件除證人癸○○於警詢及偵查中陳述外，別無
    其他證據足資佐證其上開證述為真實，而且證人癸○○嗣又
    翻異前詞，前後所述相歧，是其前於警詢及偵查中之所述，
    是否屬實，已滋疑義，此外，又查無其他積極證據，足資證
    明被告丙○○有此部分犯行，既不能證明被告丙○○犯罪，
    自應為被告丙○○無罪之諭知。
(三)、綜上所述，被告丙○○所辯上情，應堪採信。此外，復查無
    其他確切證據足證被告丙○○有販賣第二級毒品犯行，揆諸
    上開判例意旨，應認被告丙○○販賣第二級毒品部分，不能
    證明犯罪，應為無罪之諭知。原審未詳為推求，遽為論罪科
    刑之判決，即有未洽，被告丙○○聲明上訴，否認犯罪，指
    摘原審不當，為有理由，自應由本院將判決關於被告丙○○
    販賣第二級毒品部分撤銷，並為無罪之判決。
參、被告丙○○、戊○○、辰○○不另為無罪諭知部分：
一、公訴意旨略以：(一)被告丙○○以恐嚇丁○○：「應於一週處
    理該筆債務，否則將對其不利」、「若不支付債款者，將對
    其不利」，致丁○○心生畏懼，而支付現金65萬元予丙○○
    ，及己○○無力償還賭債，另託人找丙○○協商降為60萬元
    ，丙○○因己○○仍給付遲延，便持續以電話對己○○施以
    恐嚇、威脅，己○○心生畏懼，旋於92年10月27日委人轉交
    予丙○○，因認被告丙○○此部分所為，均涉犯刑法第346
    條第1 項恐嚇取財罪等語；(二)被告丑○○於92年12月中旬，
    受辰○○指示之指示，偕同自稱「李國華」之人前往卯○○
    經營之越南新娘仲介店，向卯○○佯稱「李國華」有意娶越
    南新娘並委託其仲介，雙方約定於92年10月17日18時許，在
    屏東縣內埔鄉東寧村電信局前見面，惟被告丑○○未出現，
    而由「李國華」帶同卯○○前去屏東縣竹田鄉南勢村高架橋
    下某小吃部與被告辰○○、戊○○等人一同用餐、賭博，而
    被告辰○○、戊○○2 人再以更換骰子之同一手法，詐賭卯
    ○○，嗣卯○○用以清償賭債之支票1 張（面額7 萬5 千元
    ），乃透過被告丑○○之帳戶兌現，據此認定被告丑○○與
    辰○○、戊○○等人有詐欺之犯意聯絡及行為分擔，故認被
    告丑○○所為，涉犯刑法第339 條第1 項之詐欺罪嫌等語；
    (三)93年4 月7 日被告辰○○、戊○○與被害人乙○○在「大
    自然卡拉OK店」結束賭局時，由戊○○拿出「帳單」要脅乙○○應於1 星期內處理賭債，否則將對其不利，始令其離去
    。嗣於同年5 月8 日20時30分許，辰○○竟夥同戊○○及另
    4 名不詳姓名之男子，至乙○○所經營之早餐店催討，並恐
    嚇稱：「若不還錢要砸店…」等語，致乙○○因此心生畏懼
    ，因認被告辰○○、戊○○共同涉犯刑法第346 條第1 項之
    恐嚇取財罪嫌（起訴書所犯法條欄漏未記載被告辰○○涉犯
    刑法第346 條第1 項之恐嚇取財罪嫌）等語；(四)戊○○於93
    年5 月17日20時許，受辰○○之指示，由不知情之巳○○先
    至庚○○所經營位於屏東縣內埔鄉○○路11之1 號之藝品店
    ，稱其友人戊○○欲購買玉器，不久，戊○○即進入店內對
    庚○○聲稱要購買玉飾贈與其女友，庚○○不疑有他，隨即
    取出價值約5 萬元之玉飾後，搭乘巳○○所駕駛之自小客車
    ，一同至高雄縣澄清湖附近某卡拉OK店，準備供戊○○所稱
    之女友鑑賞，雙方於等候期間，戊○○即以同一手法下藥，
    並邀參與玩骰子之詐賭賭局，戊○○並拿出1 萬6 千給庚○○，聲稱係購買玉器之錢，未久，庚○○呈高度亢奮，不能
    自己狀態下而慘輸，而巳○○亦拿出1 萬5 千元給庚○○，
    聲稱係購玉之訂金，但仍為輸光。俟庚○○賭輸60萬元後，
    戊○○乃喝令現場所有女服務生離去，以結束該賭局。庚○○返家後感覺身體狀況持續不適，復於同年5 月20日至屏東
    縣潮州鎮潮州檢驗所抽血檢查，赫然發現誤施用甲基安非他
    命。雖經庚○○委其友人黃順光出面協調後，則以40萬元達
    成協議，然經警方主動查辦，始未將該筆40萬元交付予戊○○，惟事前戊○○已先行取走價值約20萬元之玉飾逃逸，致
    庚○○無故蒙受損失等語，因認被告辰○○及戊○○共同涉
    犯刑法第340 條之常業詐欺嫌等語。經查：
１、上開(一)部分，公訴人無非以被害人丁○○、己○○警詢陳述
    為依據，然訊據被告丙○○堅決否認上開犯行，辯稱：我有
    出面跟丁○○、己○○協調賭債，但是我沒有恐嚇他們等語
    。經查：證人即被害人丁○○警詢雖曾證述：賭局結束時，
    丙○○就對丁○○說你賭輸200 萬元，並用很兇惡的口氣要
    丁○○1 星期內處理，否則要丁○○好看等語（見警卷第94
    頁反面），惟其於原審審理時結證時，改稱：賭完後，丙○○叫我1 星期內還錢，但並沒有說難聽的話等語（見原審卷
    (二)），前後相歧，其前於警詢所述，是否屬實，已非無疑；
    佐以其就被告丙○○夥同被告辰○○及丑○○詐賭事實，仍
    於原審證述確有其事，如上所述，準此倘證人即被害人丁○○於原審中有意迴護被告丙○○，而故意為與警詢不同之陳
    述，則其理應就被告丙○○詐賭事實，一併為對其有利之陳
    述，而非僅稱被告丙○○並未恐嚇，而仍證稱有詐賭事實之
    理，由此益足證明證人即被害人丁○○於原審所述，並非無
    據；另遍閱警卷，證人即被害人己○○於警詢除曾提及綽號
    「阿扁」（即陳錦輝）曾出言恐嚇，及綽號「阿扁」打電話
    向被害人己○○催討履行債務時，被害人己○○在電話告訴
    「阿扁」已委託朋友幫忙處理時，丙○○曾在電話中向己○○表示「你所委託的人不夠格跟我處理這件事」以外（警卷
    第42頁正反面），並未證稱被告丙○○如何出言恐嚇一事，
    又無其他證據足資證明被告丙○○有此犯行，故就此部分，
    本應為無罪之諭知，惟因公訴人認此部分與丙○○前開對被
    害人壬○○恐嚇危害安全部分，有連續犯之裁判上一罪關係
    ，爰不另為無罪之諭知。
２、上開(二)部分，公訴人認被告丑○○涉犯詐欺罪嫌，無非以被
    告丑○○為職業賭徒，其於偵查中又多次坦承犯行，並經證
    人即共犯辰○○、戊○○於偵查中證述在卷等，為其論罪依
    據。訊據被告丑○○則辯稱: 我沒有參與辰○○等人詐賭卯
    ○○之犯行，我是在辰○○店裡遇到自稱「李國華」的人，
    他說要娶越南新娘，我就載他去找卯○○，但是當天我們沒
    有遇到卯○○，我就留下我的聯絡電話，之後卯○○打電話
    給我，約我見面，談仲介事情，但沒結論，後來他又打電話
    給我，我請他直接與李國華聯絡，詐賭之事，我未在場，至
    於後來辰○○有拿1 張卯○○開的支票（7 萬5 千元）給我
    ，只是以我的戶頭兌現，我不知那是卯○○的賭債，也未分
    到贓款等語。經查：被告丑○○於偵查中雖坦承其知道辰○○會詐賭，但對於被害人卯○○部分，僅供述辰○○叫我去
    萬丹一帶看一下有沒有越南新娘仲介，並叫我帶自稱是「李
    國華」之人去那家店，後面的事情我都不知道，我沒有去小
    吃部賭博，也沒有分到錢等語（偵卷C 第82頁），尚難認其
    已承認此部分犯行；至於證人即共犯辰○○於偵查中雖亦證
    稱：卯○○這一件是丑○○安排的，他打電話約被害人去竹
    田高架橋下的小吃部，他自己反而沒有去，丑○○叫我去裡
    面等，錢是丑○○分的等語（偵卷B 第207 頁），惟其於原
    審又改證稱：是自稱「李國華」之人約卯○○到小吃部，我
    在偵查中說錢是丑○○分的，及整件事由丑○○安排，是因
    我當時誤認「李國華」為丑○○，所以才說是丑○○等語（
    原審卷第385 至387 頁），前後證述相歧，已難憑信；另證
    人即共犯戊○○則僅證述辰○○詐賭之事實，對於被告丑○○部分，並未為對其不利之證述；至於證人寅○○證述被告
    丑○○開設賭場事實，與被告丑○○是否參與本件詐賭犯行
    並無直接關聯性，佐以被告丑○○始終否認其有取得本件贓
    款事實，此外，又無其他證據足資證明被告丑○○有本件犯
    行，自不得僅以被告丑○○曾載送「李國華」至卯○○經營
    之上開仲介店找卯○○，即遽認此部分之賭局係被告丑○○
    所邀約安排。故就此部分，本應為無罪之諭知，惟因公訴人
    認此部分，與被告丑○○前開對被害人丁○○詐欺部分，有
    連續犯之裁判上一罪關係，爰不另為無罪之諭知。
３、上開(三)部分，公訴人認被告辰○○、戊○○共同涉犯恐嚇取
    財罪嫌，無非以證人即被害人乙○○及甲○○警詢之陳述，
    為其論罪依據。訊據被告辰○○及戊○○均堅決否認恐嚇取
    財犯行，被告辰○○辯稱：催討債務均由戊○○負責處理，
    伊並不知情，且未分到錢等語；被告戊○○辯稱：賭完之後
    很久我才去向乙○○收18萬元，並未言語恐嚇等語。惟按被
    告以外之人，於審判外之言詞或書面陳述，除法律有規定者
    外，不得作為證據。刑事訴訟法第159 條第1 項定有明文本
    件證人即被害人乙○○、證人甲○○警詢中之陳述，其性質
    屬於傳聞證據，且與審判中陳述相符，被告辰○○之辯護人
    又爭執其證據能力，是渠等於警詢陳述，對被告辰○○而言
    ，不具證據能力，自不得採為對被告辰○○不利之認定；而
    且證人乙○○於原審已證稱：戊○○在賭局結束時，並未出
    言恐嚇，第一次戊○○到我家找我時，我有在，但他並未說
    讓我害怕的話，後來他們有來找我，但我都不在等語；證人
    甲○○於原審亦結證，戊○○有到早餐店要找我兒子乙○○
    ，但辰○○沒有去，當時我兒子不在，所以沒有遇到，戊○○只有說兒子欠賭債要還，並沒有說不還錢要砸店，也沒有
    說其他使我害怕的話等語（原審卷第358 、359 、401 頁）
    ，故就此部分，本應為被告辰○○、戊○○無罪之諭知，惟
    因公訴人認此部分，與被告辰○○、戊○○前開對被害人乙○○詐欺部分，有牽連犯之裁判上一罪關係，爰均不另為無
    罪之諭知。
４、上開(四)部分，公訴人認被告辰○○及戊○○共同涉犯刑法第
    340 條之常業詐欺嫌，無非以證人即被害人庚○○於警詢及
    偵查中之證述、證人即共同被告戊○○於偵查中之證述等，
    為其論罪依據。訊據被告辰○○及戊○○堅決否認上開犯行
    ，被告辰○○辯稱：本件我沒有參與；被告戊○○辯稱：我
    與庚○○賭博是以真骰子賭博，因為我不會換骰子，也沒有
    下藥，而且事後已將玉器歸還庚○○，也沒有拿到40萬元等
    語。經查：被告辰○○從未坦承參與本件犯行，至於證人即
    被告戊○○於偵查中雖證稱：庚○○這一件是辰○○給我藥
    ，藥是我下的，辰○○說要來，結果沒有來等語（偵卷C 第
    58頁），而證人即被害人庚○○於警詢及偵查中，亦均證稱
    遭戊○○以買玉為由，誘騙至卡拉OK店喝酒賭博，且喝完酒
    後，精神很好，事後抽血檢查結果，呈甲基安非他命反應，
    故酒內一定攙有不明藥物等語（警卷第158 頁反面），惟查
    被告戊○○於本院已否認在酒內攙藥事實（本院95年11月9
    日審判筆錄第26頁），且證人即被害人庚○○上開所謂戊○○在酒內攙藥之事實，僅係證人庚○○個人臆測之詞，並未
    親眼目擊，亦無藥物扣案可資鑑定，至於其提出之潮州醫事
    檢驗所檢驗報告，雖記載甲基安非他命檢查結果為陽性反應
    （警卷第172 頁），惟該檢查之日期為93年5 月20日，已是
    案發後第3 日，是否確因案發當天飲用攙有藥物之酒類所致
    ，已非無疑；況且目前因採用檢驗方法之不同，可能於尿液
    中不含毒品成分，惟檢驗顯示確含有該成分之「偽陽性」現
    象，此為本院職務上已知之事實，本件檢驗報告並未記載其
    採用之檢驗方法，是否抽血檢驗亦會產生上開「偽陽性」現
    象，亦有未明，況該檢驗報告上記載：「本檢驗單僅供醫師
    參考，不作證明。不做訴訟依據」，自不得僅憑上開檢驗報
    告，遽為被告戊○○於案發當天下藥之依據，是被告辰○○
    辯稱未參與本件犯行，及被告戊○○辯稱未下藥詐賭一語，
    並非全然無據，應足採信。此外，又無其他證據足資證明被
    告2 人有上開犯行，故就被告辰○○、戊○○常業詐欺部分
    ，本應為無罪之諭知，惟因公訴人認被告辰○○、戊○○涉
    犯常業詐欺罪部分，與渠等前開論罪科刑，有連續犯之裁判
    上一罪關係，爰均不另為無罪之諭知。
肆、同案被告戊○○施用第二級毒品部分，業經原審判決確定，
    自不另論列，附此敘明。
據上論結，應依刑事訴訟法第369 條第1 項前段、第364 條、第
299 條第1 項前段、第301 條第1 項、第300 條，毒品危害防制
條例第4 條第1 項、第18條第1 項前段、第19條第1 項，證人保
護法第14條第1 項、刑法第2 條第1 項、第11條、第28條、第30
5 條、第339 條第1 項、第59條、第37條第2 項、修正前第56條
、第55條、第47條、第51條第5 款、第41條第1 項前段，修正前
罰金罰鍰提高標準條例第1 條前段、第2 條，現行法規所定貨幣
單位折算新台幣條例第2 條，判決如主文。
本案經檢察官王登榮到庭執行職務。
中    華    民    國    95    年    11    月    30    日
            刑事第六庭    審判長法  官  王光照
                                法  官  張盛喜
                                法  官  李璧君
以上正本證明與原本無異。
被告丙○○就販賣第一級毒品部分、檢察官就被告丙○○、戊○○、辰○○部分，如不服本判決應於收受本判決後10日內向本院
提出上訴書狀，其未敘述上訴理由者，並得於提起上訴後10日內
向本院補提理由書狀（均須按他造當事人之人數附繕本）「切勿
逕送上級法院」。
其他不得上訴。
中    華    民    國    95    年    12    月    4     日
                                書記官  唐奇燕
附錄本案論罪科刑法條
毒品危害防制條例第4條
製造、運輸、販賣第一級毒品者，處死刑或無期徒刑；處無期徒
刑者，得併科新臺幣 1 千萬元以下罰金。
製造、運輸、販賣第二級毒品者，處無期徒刑或 7 年以上有期
徒刑，得併科新臺幣 7 百萬元以下罰金。
製造、運輸、販賣第三級毒品者，處 5 年以上有期徒刑，得併
科新臺幣 5 百萬元以下罰金。
製造、運輸、販賣第四級毒品者，處 3 年以上 10 年以下有期
徒刑，得併科新臺幣 3 百萬元以下罰金。
製造、運輸、販賣專供製造或施用毒品之器具者，處 1 年以上
 7 年以下有期徒刑，得併科新臺幣 1 百萬元以下罰金。
前五項之未遂犯罰之。
中華民國刑法第305條
(恐嚇危害安全罪)
以加害生命、身體、自由、名譽、財產之事，恐嚇他人致生危
害於安全者，處 2 年以下有期徒刑、拘役或 3 百元以下罰金。
中華民國刑法第339條第1項
意圖為自己或第三人不法之所有，以詐術使人將本人或第三人之
物交付者，處5 年以下有期徒刑、拘役或科或併科1 千元以下罰
金。


司法院資訊處製作；財團法人民間司法改革基金會備份。
